【裁判字號】    86,重訴,1290
【裁判日期】    890518
【裁判案由】    遷讓房屋
【裁判全文】
台灣台北地方法院民事判決  八十六年度重訴字第一二九○號
    原      告  丁○○○○○○.
    法定代理人  施顏祥
    訴訟代理人  陳素雯律師
                楊正評律師
    右  一  人
    複  代理人  林文松            住台北市○○○路○段一二一號四樓之八
    被      告  子○○            住台北縣深坑鄉平埔十一號
                Ｊ○○            住台北縣深坑鄉平埔廿九號
                寅○○            住台北縣深坑鄉平埔卅一號
                癸○○            住台北縣深坑鄉平埔卅三號
                天○○            住台北縣深坑鄉平埔卅七號
                Ｂ○○            住台北縣深坑鄉平埔四三號
                壬○○            住台北縣深坑鄉平埔四五號
                Ｆ○○            住台北縣深坑鄉平埔五七號
                未○○            住台北縣深坑鄉平埔六七號
                午○○            住台北縣深坑鄉平埔七一號
                辰○○            住台北縣深坑鄉○○街三號二樓
                Ｇ○○            住台北縣深坑鄉平埔八七號
                Ｈ○○            住台北縣深坑鄉○○街三四號二樓
                地○○            住台北縣深坑鄉平埔九三號
                甲○              住台北縣深坑鄉平埔九五號
                丑○○            住台北縣深坑鄉平埔九七號
                卯○○            住台北縣深坑鄉平埔九九號
                Ｉ○○            住台北縣深坑鄉平埔一○一號
                巳○              住台北縣深坑鄉平埔一○五號
                Ｌ○○            住台北縣深坑鄉平埔一五號
                Ｋ○○            住台北市○○路○段五九巷十一弄十九號
                戌○○○          住台北縣深坑鄉平埔五五號
                申○○        .
                酉○○        .
                Ａ○              住台北縣深坑鄉平埔八一號
    兼  共  同
    訴訟代理人  黃○○            住台北縣深坑鄉平埔一五九號
                乙○○            住台北縣深坑鄉平埔六五號
                Ｅ○○            住台北縣深坑鄉平埔五一號
    右  一  人
    複  代理人  亥○○        .
    被      告  戊○○            住台北縣深坑鄉平埔一三一號
                己○○        .
                辛○○        .
                庚○○        .
                玄○○            原住台北市○○○路一六九巷十四號
                Ｄ○○        .
                丙○○        .
                              .
                Ｎ○○            住台北市○○○路○段五五三巷十之一號
                Ｍ○○        .
右當事人間請求返還房屋事件，本院判決如左：
    主      文
被告子○○應將坐落台北縣深坑鄉○○○段深坑子小段二八地號土地內如附圖一編號
、Ａ所示面積各為三十平方公尺、十平方公尺之建物即門牌台北縣深坑鄉平埔一
一號房屋遷讓交還原告，及自民國八十七年一月一日起至返還上開房屋之日止，按月
給付原告新台幣貳仟伍佰拾柒元。
被告Ｊ○○應將坐落台北縣深坑鄉○○○段深坑子小段二八地號土地內如附圖一編號
、Ａ所示面積各為三十七平方公尺、十八平方公尺之建物即門牌台北縣深坑鄉平
埔二九號房屋遷讓交還原告，及自民國八十七年一月一日起至返還上開房屋之日止，
按月給付原告新台幣仟肆佰陸拾陸元。
被告寅○○應將坐落台北縣深坑鄉○○○段深坑子小段二八地號土地內如附圖一編號
、Ａ所示面積各為三十三平方公尺、十八平方公尺之建物即門牌台北縣深坑鄉平
埔三一號房屋遷讓交還原告，及自民國八十七年一月一日起至返還上開房屋之日止，
按月給付原告新台幣仟貳佰伍拾捌元。
被告癸○○應將坐落台北縣深坑鄉○○○段深坑子小段二八地號土地內如附圖一編號
、Ａ、Ｂ所示面積各為三十八平方公尺、二十平方公尺、十七平方公尺之建物
即門牌台北縣深坑鄉平埔三三號房屋遷讓交還原告，及自民國八十七年一月一日起至
返還上開房屋之日止，按月給付原告新台幣肆仟伍佰零捌元。
被告天○○應將坐落台北縣深坑鄉○○○段深坑子小段二八地號土地內如附圖一編號
、Ａ、Ｂ所示面積各為三十六平方公尺、二十平方公尺、十七平方公尺之建物
即門牌台北縣深坑鄉平埔三七號房屋遷讓交還原告，及自民國八十七年一月一日起至
返還上開房屋之日止，按月給付原告新台幣肆仟肆佰零肆元。
被告Ｂ○○應將坐落台北縣深坑鄉○○○段深坑子小段二八地號土地內如附圖一編號
Ｂ所示面積二十平方公尺、如附圖二編號、Ａ所示面積各為二十六平方公
尺、九平方公尺與同小段二八之一地號土地內如附圖二編號、Ａ所示面積各
為十平方公尺、七平方公尺之建物即門牌台北縣深坑鄉平埔四三號房屋遷讓交還原告
，及自民國八十七年一月一日起至返還上開房屋之日止，按月給付原告新台幣肆仟
佰伍拾貳元。
被告壬○○應將坐落台北縣深坑鄉○○○段深坑子小段二八地號土地內如附圖一編號
Ａ所示面積十八平方公尺、如附圖二編號所示面積十一平方公尺與同小段二八
之一地號土地內如附圖二編號所示面積十九平方公尺之建物即門牌台北縣深坑鄉
平埔四五號房屋遷讓交還原告，及自民國八十七年一月一日起至返還上開房屋之日止
，按月給付原告新台幣仟壹佰零貳元。
被告Ｅ○○應將坐落台北縣深坑鄉○○○段深坑子小段二八地號土地內如附圖一編號
、Ａ、Ｂ所示面積各為三十平方公尺、十七平方公尺、二十平方公尺之建物即
門牌台北縣深坑鄉平埔五一號房屋遷讓交還原告，及自民國八十七年一月一日起至返
還上開房屋之日止，按月給付原告新台幣肆仟零玖拾壹元。
被告Ｆ○○應將坐落台北縣深坑鄉○○○段深坑子小段二七地號土地內如附圖二編號
、Ａ、Ｂ所示面積各為八平方公尺、五平方公尺、六平方公尺與同小段
二八地號土地內如附圖二編號、Ａ、Ｂ所示面積各為三十一平方公尺、
十六平方公尺、十六平方公尺之建物即門牌台北縣深坑鄉平埔五七號房屋遷讓交還原
告，及自民國八十七年一月一日起至返還上開房屋之日止，按月給付原告新台幣肆仟
捌佰柒拾元。
被告乙○○應將坐落台北縣深坑鄉○○○段深坑子小段二八之一地號土地內如附圖一
編號、Ａ所示面積各為三十四平方公尺、十九平方公尺之建物即門牌台北縣深坑
鄉平埔六五號房屋遷讓交還原告，及自民國八十七年一月一日起至返還上開房屋之日
止，按月給付原告新台幣仟佰陸拾貳元。
被告未○○應將坐落台北縣深坑鄉○○○段深坑子小段二八地號土地內如附圖二編號
、Ｂ所示面積各為四平方公尺、四平方公尺與同小段二八之一地號土地內如
附圖一編號Ａ、如附圖二編號、Ｂ所示面積各為十八平方公尺、三十一平
方公尺、十五平方公尺之建物即門牌台北縣深坑鄉平埔六七號房屋遷讓交還原告，及
自民國八十七年一月一日起至返還上開房屋之日止，按月給付原告新台幣肆仟佰伍
拾貳元。
被告午○○應將坐落台北縣深坑鄉○○○段深坑子小段二八地號土地內如附圖一編號
Ｂ、如附圖二編號、Ａ所示面積各為二十平方公尺、二十四平方公尺、十
平方公尺與同小段二九地號土地內如附圖二編號、Ａ所示面積各為十五平方
公尺、八平方公尺之建物即門牌台北縣深坑鄉平埔七一號房屋遷讓交還原告，及自民
國八十七年一月一日起至返還上開房屋之日止，按月給付原告新台幣肆仟陸佰壹拾貳
元。
被告辰○○應將坐落台北縣深坑鄉○○○段深坑子小段二八地號土地內如附圖一編號
、Ａ、Ｂ所示面積各為三十三平方公尺、二十平方公尺、十九平方公尺之建物
即門牌台北縣深坑鄉平埔七三號房屋遷讓交還原告。
被告Ｇ○○應將坐落台北縣深坑鄉○○○段深坑子小段二七地號土地內如附圖二編號
所示面積九平方公尺與同小段二八地號土地內如附圖二編號、如附圖一編號
Ａ所示面積各為二十一平方公尺、十六平方公尺之建物即門牌台北縣深坑鄉平埔八
七號房屋遷讓交還原告，及自民國八十七年一月一日起至返還上開房屋之日止，按月
給付原告新台幣貳仟捌佰柒拾伍元。
被告Ｈ○○應將坐落台北縣深坑鄉○○○段深坑子小段二七地號土地內如附圖一編號
91、91Ａ所示面積各為二十六平方公尺、六平方公尺之建物即門牌台北縣深坑鄉平埔
九一號房屋遷讓交還原告，及自民國八十七年一月一日起至返還上開房屋之日止，按
月給付原告新台幣貳仟壹佰肆拾陸元。
被告地○○應將坐落台北縣深坑鄉○○○段深坑子小段二七地號土地內如附圖一編號
93Ａ、如附圖二編號93所示面積各為六平方公尺、二十三平方公尺與同小段二八地
號土地內如附圖二編號93所示面積二平方公尺之建物即門牌台北縣深坑鄉平埔九三
號房屋遷讓交還原告，及自民國八十七年一月一日起至返還上開房屋之日止，按月給
付原告新台幣貳仟零玖拾肆元。
被告甲○應將坐落台北縣深坑鄉○○○段深坑子小段二八地號土地內如附圖一編號95
、95Ａ所示面積各為二十八平方公尺、七平方公尺之建物即門牌台北縣深坑鄉平埔九
五號房屋遷讓交還原告，及自民國八十七年一月一日起至返還上開房屋之日止，按月
給付原告新台幣貳仟佰零元。
被告丑○○應將坐落台北縣深坑鄉○○○段深坑子小段二八地號土地內如附圖一編號
97、97Ａ所示面積各為二十六平方公尺、六平方公尺之建物即門牌台北縣深坑鄉平埔
九七號房屋遷讓交還原告，及自民國八十七年一月一日起至返還上開房屋之日止，按
月給付原告新台幣貳仟壹佰肆拾陸元。
被告卯○○應將坐落台北縣深坑鄉○○○段深坑子小段二八地號土地內如附圖一編號
99、99Ａ所示面積各為二十七平方公尺、七平方公尺之建物即門牌台北縣深坑鄉平埔
九九號房屋遷讓交還原告，及自民國八十七年一月一日起至返還上開房屋之日止，按
月給付原告新台幣貳仟貳佰伍拾元。
被告Ｉ○○應將坐落台北縣深坑鄉○○○段深坑子小段二八地號土地內如附圖一編號
101、101Ａ所示面積各為二十六平方公尺、六平方公尺之建物即門牌台北縣深坑鄉平
埔一０一號房屋遷讓交還原告，即自民國八十七年一月一日起至返還上開房屋之日止
，按月給付原告新台幣貳仟壹佰肆拾陸元。
被告巳○應將坐落台北縣深坑鄉○○○段深坑子小段二八地號土地內如附圖一編號10
5A所示面積十九平方公尺之建物即門牌台北縣深坑鄉平埔一０五號房屋遷讓交還原告
，即自民國八十七年一月一日起至返還上開房屋之日止，按月給付原告新台幣壹仟貳
佰捌拾捌元。
被告黃○○應將坐落台北縣深坑鄉○○○段深坑子小段三四地號土地內如附圖二編號
159、159Ａ所示面積各為二十七平方公尺、八平方公尺與同小段三五地號土地內
如附圖二編號159、159Ａ所示面積各為二十二平方公尺、三十五平方公尺暨同小
段三六地號土地內如附圖二編號159、159Ａ所示面積各為六平方公尺、五十三平
方公尺之建物即門牌台北縣深坑鄉平埔一五九號房屋遷讓交還原告，及自民國八十七
年一月一日起至返還上開房屋之日止，按月給付原告新台幣壹萬仟佰陸拾元。
被告Ｌ○○、Ｋ○○應將坐落台北縣深坑鄉○○○段深坑子小段二八地號土地內如附
圖一編號、Ａ所示面積各為二十九平方公尺、十四平方公尺之建物即門牌台北縣
深坑鄉平埔一五號房屋遷讓交還原告，及自八十七年一月一日起至返還上開房屋之日
止，按月連帶給付原告新台幣貳仟陸佰玖拾元
被告戌○○○、申○○、酉○○應將坐落台北縣深坑鄉○○○段深坑子小段二七地號
土地內如附圖二編號所示面積一平方公尺與同小段二八地號土地內如附圖一編號
Ａ、如附圖二編號所示面積各為十八平方公尺、三十一平方公尺之建物即門牌
台北縣深坑鄉平埔五五號房屋遷讓交還原告，及自民國八十七年一月一日起至返還上
開房屋之日止，按月連帶給付原告新台幣仟貳佰零陸元。
被告Ａ○應將坐落台北縣深坑鄉○○○段深坑子小段二八地號土地內如附圖一編號
、如附圖二編號Ａ所示面積各為二十六平方公尺、十一平方公尺與同小段二八之
一地號土地內如附圖二編號Ａ所示面積五平方公尺之建物即門牌台北縣深坑鄉平
埔八一號房屋遷讓交還原告，及自民國八十七年一月一日起至返還上開房屋之日止，
按月給付原告新台幣貳仟陸佰陸拾柒元。
被告戊○○、己○○、辛○○、庚○○應將坐落台北縣深坑鄉○○○段深坑子小段三
三地號土地內如附圖一編號131A、如附圖二編號131、131Ｂ所示面積各為二十五
平方公尺、八平方公尺與同小段三四地號土地內如附圖二編號131、131Ｂ所示面
積各為二十四平方公尺、九平方公尺之建物即門牌台北縣深坑鄉平埔一三一號房屋遷
讓交還原告，及自民國八十七年一月一日起至返還上開房屋之日止，按月連帶給付原
告新台幣貳佰肆拾貳元。
被告玄○○應將坐落台北市○○區○○段二小段三五六地號土地內一四０六建號之建
物即門牌台北市○○○路一六九巷一四號第一層面積四十四點六八平方公尺、第二層
面積五十八．三六平方公尺及如附圖三所示增建部分、陽台面積各為九點九平方公尺
、三點七八平方公尺房屋遷讓交還原告，及自民國八十七年一月一日起至返還上開房
屋之日止，按月給付原告新台幣壹萬柒仟佰陸拾元。
被告魏蕙玲、Ｍ○○應自本判決第二十七項所示之房屋遷離，並應與被告Ｄ○○、丙○○將戶籍自上開房屋遷出。
原告其餘之訴駁回。
訴訟費用由被告子○○負擔千分之二三，被告Ｊ○○負擔千分之三一，被告寅○○負
擔千分之三一，被告癸○○負擔千分之三一，被告天○○負擔千分之三一，被告Ｂ○○負擔千分之三一，被告壬○○負擔千分之三一，被告Ｅ○○負擔千分之三一，被告
Ｆ○○負擔千分之三一，被告乙○○負擔千分之三一，被告未○○負擔千分之三一，
被告午○○負擔千分之三一，被告辰○○負擔千分之二四，被告Ｇ○○負擔千分之二
四，被告Ｈ○○負擔千分之二四，被告地○○負擔千分之二四，被告甲○負擔千分之
二四，被告丑○○負擔千分之二四，被告卯○○負擔千分之二四，被告Ｉ○○負擔千
分之二四，被告巳○負擔千分之二四，被告黃○○負擔千分之十五、被告Ｌ○○、Ｋ
○○負擔千分之十五，被告戌○○○、申○○、酉○○負擔千分之二一，被告Ａ○負
擔千分之二四，被告戊○○、己○○、辛○○、庚○○負擔千分之八，被告玄○○負
擔千分之七三，被告Ｄ○○、丙○○、Ｎ○○、Ｍ○○負擔千分之六，被告Ｌ○○、
Ｋ○○連帶負擔千分之八，被告戌○○○、申○○、酉○○連帶負擔千分之十，被告
戊○○、己○○、辛○○、庚○○連帶負擔千分之四，餘由原告負擔。
本判決第一項於原告以新台幣伍萬玖仟玖佰元或等值之彰化商業銀行股份有限公司可
轉讓定期存單為被告子○○供擔保後，得假執行。但被告子○○如於假執行程序實施
前，以新台幣壹拾柒萬玖仟捌佰貳拾柒元為原告預供擔保，得免為假執行。
本判決第二項於原告以新台幣捌仟零肆佰元或等值之彰化商業銀行股份有限公司可轉
讓定期存單為被告Ｊ○○供擔保後，得假執行。但被告Ｊ○○如於假執行程序實施前
，以新台幣貳拾肆萬壹仟肆佰伍拾伍元為原告預供擔保，得免為假執行。
本判決第三項於原告以新台幣柒萬捌仟伍佰元或等值之彰化商業銀行股份有限公司可
轉讓定期存單為被告寅○○供擔保後，得假執行。但被告寅○○如於假執行程序實施
前，以新台幣貳拾萬伍仟陸佰貳拾貳元為原告預供擔保，得免為假執行。
本判決第四項於原告以新台幣玖萬零貳佰元或等值之彰化商業銀行股份有限公司可轉
讓定期存單為被告癸○○供擔保後，得假執行。但被告癸○○如於假執行程序實施前
，以新台幣貳拾柒萬零陸佰貳拾貳元為原告預供擔保，得免為假執行。
本判決第五項於原告以新台幣捌萬玖仟貳佰元或等值之彰化商業銀行股份有限公司可
轉讓定期存單為被告天○○供擔保後，得假執行。但被告天○○如於假執行程序實施
前，以新台幣貳拾陸萬柒仟柒佰零伍元為原告預供擔保，得免為假執行。
本判決第六項於原告以新台幣捌萬捌仟柒佰元或等值之彰化商業銀行股份有限公司可
轉讓定期存單為被告Ｂ○○供擔保後，得假執行。但被告Ｂ○○如於假執行程序實施
前，以新台幣貳拾陸萬陸仟貳佰肆拾柒元為原告預供擔保，得免為假執行。
本判決第七項於原告以新台幣柒萬柒仟元或等值之彰化商業銀行股份有限公司可轉讓
定期存單為被告壬○○供擔保後，得假執行。但被告壬○○如於假執行程序實施前，
以新台幣貳拾萬壹仟貳佰肆拾柒元為原告預供擔保，得免為假執行。
本判決第八項於原告以新台幣捌萬陸仟佰元或等值之彰化商業銀行股份有限公司可
轉讓定期存單為被告Ｅ○○供擔保後，得假執行。但被告Ｅ○○如於假執行程序實施
前，以新台幣貳拾伍萬捌仟玖佰伍拾伍元為原告預供擔保，得免為假執行。
本判決第九項於原告以新台幣玖萬仟陸佰元或等值之彰化商業銀行股份有限公司可
轉讓定期存單為被告Ｆ○○供擔保後，得假執行。但被告Ｆ○○如於假執行程序實施
前，以新台幣貳拾捌萬零捌佰拾元為原告預供擔保，得免為假執行。
本判決第十項於原告以新台幣柒萬玖仟伍佰元或等值之彰化商業銀行股份有限公司可
轉讓定期存單為被告乙○○供擔保後，得假執行。但被告乙○○如於假執行程序實施
前，以新台幣貳拾萬捌仟伍佰拾捌元為原告預供擔保，得免為假執行。
本判決第十一項於原告以新台幣捌萬捌仟柒佰元或等值之彰化商業銀行股份有限公司
可轉讓定期存單為被告未○○供擔保後，得假執行。但被告未○○如於假執行程序實
施前，以新台幣貳拾陸萬陸仟貳佰肆拾柒元為原告預供擔保，得免為假執行。
本判決第十二項於原告以新台幣玖萬壹仟壹佰元或等值之彰化商業銀行股份有限公司
可轉讓定期存單為被告午○○供擔保後，得假執行。但被告午○○如於假執行程序實
施前，以新台幣貳拾柒萬仟伍佰拾捌元為原告預供擔保，得免為假執行。
本判決第十三項得假執行。
本判決第十四項於原告以新台幣陸萬伍仟貳佰元或等值之彰化商業銀行股份有限公司
可轉讓定期存單為被告Ｇ○○供擔保後，得假執行。但被告Ｇ○○如於假執行程序實
施前，以新台幣壹拾玖萬伍仟陸佰壹拾貳元為原告預供擔保，得免為假執行。
本判決第十五項於原告以新台幣伍萬捌仟佰元或等值之彰化商業銀行股份有限公司
可轉讓定期存單為被告Ｈ○○供擔保後，得假執行。但被告Ｈ○○如於假執行程序實
施前，以新台幣壹拾柒萬伍仟壹佰玖拾伍元為原告預供擔保，得免為假執行。
本判決第十六項於原告以新台幣伍萬柒仟玖佰元或等值之彰化商業銀行股份有限公司
可轉讓定期存單為被告供擔保後，得假執行。但被告如於假執行程序實施前，以新台
幣壹拾柒萬仟柒佰拾柒元為原告預供擔保，得免為假執行。
本判決第十七項於原告以新台幣伍萬玖仟捌佰元或等值之彰化商業銀行股份有限公司
可轉讓定期存單為被告甲○供擔保後，得假執行。但被告甲○如於假執行程序實施前
，以新台幣壹拾柒萬玖仟伍佰柒拾元為原告預供擔保，得免為假執行。
本判決第十八項於原告以新台幣伍萬玖仟捌佰元或等值之彰化商業銀行股份有限公司
可轉讓定期存單為被告丑○○供擔保後，得假執行。但被告丑○○如於假執行程序實
施前，以新台幣壹拾柒萬伍仟壹佰玖拾伍元為原告預供擔保，得免為假執行。
本判決第十九項於原告以新台幣伍萬玖仟佰元或等值之彰化商業銀行股份有限公司
可轉讓定期存單為被告卯○○供擔保後，得假執行。但被告卯○○如於假執行程序實
施前，以新台幣壹拾柒萬捌仟壹佰壹拾貳元為原告預供擔保，得免為假執行。
本判決第二十項於原告以新台幣伍萬捌仟佰元或等值之彰化商業銀行股份有限公司
可轉讓定期存單為被告Ｉ○○供擔保後，得假執行。但被告Ｉ○○如於假執行程序實
施前，以新台幣壹拾柒萬伍仟壹佰玖拾伍元為原告預供擔保，得免為假執行。
本判決第二十一項於原告以新台幣萬伍仟捌佰元或等值之彰化商業銀行股份有限公
司可轉讓定期存單為被告巳○供擔保後，得假執行。但被告巳○如於假執行程序實施
前，以新台幣壹拾萬柒仟陸佰陸拾貳元為原告預供擔保，得免為假執行。
本判決第二十二項於原告以新台幣伍萬肆仟貳佰元或等值之彰化商業銀行股份有限公
司可轉讓定期存單為被告黃○○供擔保後，得假執行。但被告黃○○如於假執行程序
實施前，以新台幣壹拾陸萬貳仟捌佰陸拾捌元為原告預供擔保，得免為假執行。
本判決第二十三項於原告以新台幣陸萬壹仟肆佰元或等值之彰化商業銀行股份有限公
司可轉讓定期存單為被告Ｌ○○、Ｋ○○供擔保後，得假執行。但被告Ｌ○○、Ｋ○○如於假執行程序實施前，以新台幣壹拾捌萬肆仟貳佰零貳元為原告預供擔保，得免
為假執行。
本判決第二十四項於原告以新台幣柒萬捌仟元或等值之彰化商業銀行股份有限公司可
轉讓定期存單為被告戌○○○、申○○、酉○○供擔保後，得假執行。但被告戌○○○、申○○、酉○○如於假執行程序實施前，以新台幣貳拾萬肆仟壹佰陸拾元為
原告預供擔保，得免為假執行。
本判決第二十五項於原告以新台幣陸萬仟貳佰元或等值之彰化商業銀行股份有限公
司可轉讓定期存單為被告Ａ○供擔保後，得假執行。但被告Ａ○如於假執行程序實施
前，以新台幣壹拾捌萬玖仟柒佰柒拾捌元為原告預供擔保，得免為假執行。
本判決第二十六項於原告以新台幣貳萬壹仟伍佰元或等值之彰化商業銀行股份有限公
司可轉讓定期存單為被告戊○○、己○○、辛○○、庚○○供擔保後，得假執行。
本判決第二十七項於原告以新台幣貳拾柒萬陸仟陸佰元或等值之彰化商業銀行股份有
限公司可轉讓定期存單為被告玄○○供擔保後，得假執行。
本判決第二十八項於原告以新台幣壹拾壹萬肆仟陸佰元或等值之彰化商業銀行股份有
限公司可轉讓定期存單為被告Ｄ○○、丙○○、Ｎ○○、Ｍ○○供擔保後，得假執行
。
原告其餘假執行之聲請駁回。
    事      實
甲、原告方面：
  一、聲明：
    (一)、被告子○○應將門牌台北縣深坑鄉平埔一一號如附圖一編號、Ａ所示面
        積四０平方公尺房屋遷讓交還原告，及自民國（下同）八十七年一月一日起
        至房屋返還之日止，按月給付原告新台幣（下同）五千零七十三元。
    (二)、被告Ｊ○○應將門牌台北縣深坑鄉平埔二九號如附圖一編號、Ａ所示面
        積五五平方公尺房屋遷讓交還原告，及自八十七年一月一日起至房屋返還之
        日止，按月給付原告六千九百三十三元。
    (三)、被告寅○○應將門牌台北縣深坑鄉平埔三一號如附圖一編號、Ａ所示面
        積五一平方公尺房屋遷讓交還原告，及自八十七年一月一日起至房屋返還之
        日止，按月給付原告六千五百一十六元。
    (四)、被告癸○○應將門牌台北縣深坑鄉平埔三三號如附圖一編號、Ａ、Ｂ
        所示面積七五平方公尺房屋遷讓交還原告，及自八十七年一月一日起至房屋
        返還之日止，按月給付原告九千零一十六元。
    (五)、被告天○○應將門牌台北縣深坑鄉平埔三七號如附圖一編號、Ａ、Ｂ
        所示面積七三平方公尺房屋遷讓交還原告，及自八十七年一月一日起至房屋
        返還之日止，按月給付原告八千八百零八元。
    (六)、被告Ｂ○○應將門牌台北縣深坑鄉平埔四三號如附圖一編號、Ａ、Ｂ
        所示面積七二平方公尺房屋遷讓交還原告，及自八十七年一月一日起至房屋
        返還之日止，按月給付原告八千七百零三元。
    (七)、被告壬○○應將門牌台北縣深坑鄉平埔四五號如附圖一編號、Ａ所示面
        積四八平方公尺房屋遷讓交還原告，暨自八十七年一月一日起至房屋返還之
        日止，按月給付原告六千二百零三元。
    (八)、被告Ｅ○○應將門牌台北縣深坑鄉平埔五一號如附圖一編號、Ａ、Ｂ
        所示面積六七平方公尺房屋遷讓交還原告，及自八十七年一月一日起至房屋
        返還之日止，按月給付原告八千一百八十三元。
    (九)、被告Ｆ○○應將門牌台北縣深坑鄉平埔五七號如附圖一編號、Ａ、Ｂ
        所示面積八二平方公尺房屋遷讓交還原告，及自八十七年一月一日起至房屋
        返還之日止，按月給付原告九千七百四十五元。
    (十)、被告乙○○應將門牌台北縣深坑鄉平埔六五號如附圖一編號、Ａ所示面
        積五三平方公尺房屋遷讓交還原告，及自八十七年一月一日起至房屋返還之
        日止，按月給付原告六千七百二十四元。
    (十一)、被告未○○應將門牌台北縣深坑鄉平埔六七號如附圖一編號、Ａ、Ｂ
        所示面積七二平方公尺房屋遷讓交還原告，及自八十七年一月一日起至房屋
        返還之日止，按月給付原告八千七百零三元。
    (十二)、被告午○○應將門牌台北縣深坑鄉平埔七一號如附圖一編號、Ａ、Ｂ
        所示面積七七平方公尺房屋遷讓交還原告，及自八十七年一月一日起至房屋
        返還之日止，按月給付原告六千八百二十八元。
    (十三)、被告辰○○應將門牌台北縣深坑鄉平埔七三號如附圖一編號、Ａ、Ｂ
        所示面積七二平方公尺房屋遷讓交還原告，及自八十七年一月一日起至房屋
        返還之日止，按月給付原告八千四百五十九元。
    (十四)、被告Ｇ○○應將門牌台北縣深坑鄉平埔八七號如附圖一編號、Ａ所示面
        積四六平方公尺房屋遷讓交還原告，及自八十七年一月一日起至房屋返還之
        日止，按月給付原告五千七百五十一元。
    (十五)、被告Ｈ○○應將門牌台北縣深坑鄉平埔九一號如附圖一編號91、91Ａ所示面
        積三二平方公尺房屋遷讓交還原告，及自八十七年一月一日起至房屋返還之
        日止，按月給付原告四千二百九十三元。
    (十六)、被告地○○應將門牌台北縣深坑鄉平埔九三號如附圖一編號93、93Ａ所示面
        積三一平方公尺房屋遷讓交還原告，及自八十七年一月一日起至房屋返還之
        日止，按月給付原告四千一百八十八元。
    (十七)、被告甲○應將門牌台北縣深坑鄉平埔九五號如附圖一編號95、95Ａ所示面積
        三五平方公尺房屋遷讓交還原告，及自八十七年一月一日起至房屋返還之日
        止，按月給付原告四千六百零五元。
    (十八)、被告丑○○應將門牌台北縣深坑鄉平埔九七號如附圖一編號97、97Ａ所示面
        積三二平方公尺房屋遷讓交還原告，及自八十七年一月一日起至房屋返還之
        日止，按月給付原告五千五百二十一元。
    (十九)、被告卯○○應將門牌台北縣深坑鄉平埔九九號如附圖一編號99、99Ａ所示面
        積三四平方公尺房屋遷讓交還原告，及自八十七年一月一日起至房屋返還之
        日止，按月給付原告四千五百零一元。
    (二十)、被告Ｉ○○應將門牌台北縣深坑鄉平埔一０一號如附圖一編號101、101Ａ所
        示面積三二平方房屋遷讓交還原告，及自八十七年一月一日起至房屋返還之
        日止，按月給付原告四千二百九十三元。
    、被告巳○應將門牌台北縣深坑鄉平埔一０五號如附圖一編號105A所示面積十
        九平方公尺房屋遷讓交還原告，及自八十七年一月一日起至房屋返還之日止
        ，按月給付原告二千一百零四元。
    、被告黃○○應將門牌台北縣深坑鄉平埔一五九號如附圖一編號159、159Ａ所
        示面積一四三平方公尺房屋遷讓交還原告，及自八十七年一月一日起至房屋
        返還之日止，按月給付原告六千七百一十九元。
    、被告Ｌ○○、Ｋ○○應連帶將門牌台北縣深坑鄉平埔一五號如附圖一編號
        Ａ所示面積四三平方公尺房屋遷讓交還原告，及自八十七年一月一日起至
        房屋返還之日止，按月連帶給付原告五千三百八十六元。
    、被告戌○○○、申○○、酉○○應連帶將門牌台北縣深坑鄉平埔五五號如附
        圖一編號、Ａ所示面積五０平方公尺房屋遷讓交還原告，及自八十七年
        一月一日起至房屋返還之日止，按月連帶給付原告六千四百一十二元。
    、被告Ａ○應將門牌台北縣深坑鄉平埔八一號如附圖一編號、Ａ所示面積
        四二平方公尺房屋遷讓交還原告，及自八十七年一月一日起至房屋返還之日
        止，按月給付原告五千三百三十四元。
    、被告戊○○、己○○、辛○○、庚○○應連帶將門牌台北縣深坑鄉平埔一三
        一號如附圖一編號131、131A、131Ｂ所示面積六八平方公尺房屋遷讓交還原
        告，及自八十七年一月一日起至房屋返還之日止，按月連帶給付原告四百八
        十三元。
    、被告玄○○應將門牌台北市○○○路一六九巷一四號建物面積一０三點０四
        平方公尺及如附圖三編號A、B所示增建及陽台面積十三點六八平方公尺，共
        計一百十六點七二平方公尺房屋遷讓交還原告，及自八十七年一月一日起至
        房屋返還之日止，按月給付原告四萬二千一百九十四元。
    、被告Ｄ○○、丙○○、魏蕙玲、Ｍ○○應自前項聲明所示之房屋遷離，並將
        戶籍遷出。
    、願以現金或等值之彰化銀行可轉讓定期存單供擔保，請准宣告假執行。
  二、陳述：
    (一)、被告子○○、Ｊ○○、寅○○、癸○○、天○○、Ｂ○○、壬○○、Ｅ○○
        、Ｆ○○、乙○○、未○○、午○○、辰○○、Ｇ○○、Ｈ○○、地○○、
        甲○、丑○○、卯○○、Ｉ○○、巳○、黃○○（下稱被告子○○等）與被
        告Ｌ○○、Ｋ○○之被繼承人謝興標、被告戌○○○、申○○、酉○○之被
        繼承人侯順合、被告Ａ○之被繼承人秦應西、被告戊○○、己○○、辛○○
        、庚○○之被繼承人石衡山、被告玄○○之被繼承人楊春熙，前皆任職於原
        告丁○○○○○○○轄屬單位包裝材料工廠，並於任職期間分別獲配門牌台
        北縣深坑鄉平埔一一號、二九號、三一號、三三號、三七號、四三號、四五
        號、五一號、五七號、六五號、六七號、七一號、七三號、八七號、九一號
        、九三號、九五號、九七號、九九號、一０一號、一０五號、一五九號、一
        五號、五五號、八一號、一三一號、台北市○○○路一六九巷十四號宿舍（
        下稱系爭一一號、二九號、三一號、三三號、三七號、四三號、四五號、五
        一號、五七號、六五號、六七號、七一號、七三號、八七號、九一號、九三
        號、九五號、九七號、九九號、一０一號、一０五號、一五九號、一五號、
        五五號、八一號、一三一號、十四號宿舍），上開宿舍之建物與基地均為台
        灣省所有之國有財產，原告為管理機關，原配住人中，除被告黃○○退休時
        為主計主任、石衡山為技士、楊春熙為廠長外，餘皆以工員身分退休。依據
        宿舍配住證第八點規定：「受配宿舍人員奉准退休依照省令可暫繼續居住。
        」、第十一點：「除以上各款外應適用本局宿舍管理辦法各項規定及民法使
        用借貸之規定。」，因原配住人奉准退休之時並無准許暫時續住之省令，故
        第八點之規定即無適用餘地，而應依第十一點以原告宿舍管理辦法及民法使
        用借貸關係之規定。依據原告六十一年十一月三十日公布之「丁○○○○○○○宿舍管理辦法」第二十七條規定：「離職人員應限於三個月內遷還所配
        宿舍，逾期不遷者，依法處理。退休人員宿舍依照行政院規定辦理。」，及
        行政院於七十二年四月二十九日修正發布「事務管理規則」第二四九條第二
        項：「宿舍使用期間，以借用人任職各該機關期間為限。借用人調職、離職
        及退休時，應在三個月內遷出。逾期不遷出者，即依約辦理。」，綜合以上
        約款與規範，原配住人應於退休後三個月內遷離。而原配住人已歿者，其繼
        承人依法繼承返還借用物義務，負有遷讓返還宿舍之責，則不待言。原告前
        以存證信函催告被告等人遷離，未獲置理，爰依民法第七百六十七條、第四
        百七十條規定請求被告遷讓返還上開宿舍，併依民法第一百七十九條、第一
        百八十四條、第一百八十五條規定請求被告自八十七年一月一日起至返還上
        開宿舍之日止，按月給付如聲明所示之損害金予原告。
    (二)、被告子○○等、謝興標、侯順合、秦應西、石衡山、楊春熙以工員身分獲配
        宿舍，應於退休後三個月內遷離返還，並無疑義；上開二十七戶宿舍，如前
        所述除被告黃○○、石衡山、楊春熙外，原配住人子○○等皆為工員，依據
        配住證、「丁○○○○○○○宿舍管理辦法」、「事務管理規則」等規範，
        子○○等（除黃○○外）、謝興標、侯順合、秦應西等原配住人應於退休後
        三個月內遷離宿舍。至於已歿之原配住人謝興標、侯順合、秦應西，依民法
        繼承法理，應由其繼承人負返還借用物之責。
    (三)、原配住人退休於原告機關實施用人費率待遇之後，不得續住宿舍：
      依據前開宿舍管理之規範，公營事業機構凡於實施用人費率待遇之後，退休
        人員一律不許續住宿舍，不問其身分究係工員或公務員皆然。被告黃○○以
        其係主計人員、曾經銓敘、與一般工員不同，故可續住置辯，惟查：
      １、經遍查目前宿舍規範，准許退休後暫時續住者，僅以「事務管理規則」於
          七十二年四月二十九日修正以前配住宿舍，於修正後退休，且係「依法任
          用、並依公務人員退休法辦理退休之公務員」為限（詳後述）。原告係省
          營事業機構，依公務人員任用法第三十三條：「技術人員、教育人員、醫
          事人員、交通事業人員之任用，均另以法律定之。」，公務人員退休法第
          二條：「本法所稱退休之公務人員，係指依公務人員任用法律任用之現職
          人員。」公營事業機構人員之任用衡諸現況並無法律位階之依據，現行之
          任用方法係以行政機關制定遴用辦法此類法規命令作為晉用人才之準據。
          原告機關以「台灣地區省（市）營業機構人員遴用暫行辦法」為任用依據
          、以「台灣省政府所屬省營事業機關職員退休辦法」與「台灣省政府所營
          事業機構人員退休撫恤及資遣辦法」為退休依據。且司法院大法官會議第
          二七０號解釋：「公營事業人員之任用，依公務人員任用法第三十三條，
          應另以法律定之。在此項法律制定前，依公務人員退休法第二條及該法施
          行細則第二條規定，公營事業人員無從依公務人員退休法辦理退休。」已
          針對公營事業人員之任退依據明白闡釋，丁○○○○○○○既為省屬公營
          事業機構，轄屬人員自無依據公務人員退休法辦理退休之可能。從而，本
          件原配住人並非依據公務人員任用法任用、亦非依公務人員退休法退休。
      ２、其次，公營事業機構一經實施用人費率，因所有房屋津貼、交通補助．．
          ．等皆以全部包括於薪資中，故原有之宿舍配住即全部取消，故凡退休於
          用人費率實施以後者，皆不得續住。且查原告於六十九年一月一日實施用
          人費率待遇，被告黃○○退休於七十三年三月一日，是故縱認被告黃○○
          曾經銓敘而依公務人員退休法退休，則亦不得續住宿舍，事屬明確。
      ３、又原配住人楊春熙退休於七十年二月十二日，同上述理由亦不得續住。
      ４、關於公營事業機構退休人員不得續住宿舍乙節，原告已列舉行政院、台灣
          省政府歷年令、函十一則，明令事業機構人員退休後即應依規定返還宿舍
          。職是，被告黃○○既為原告機關實施用人費率後始退休之人員，恒無續
          住之權，別無疑問。
      ５、又被告抗辯原告既長年未討還宿舍，則應不得再請求返還。惟查：原告請
          求被告等人遷讓返還之系爭建物、土地，皆為原告經管之公產，雖過去因
          特殊歷史因素有消極未催討之情形，然不因此即使被告獲得占用宿舍之正
          當性，被告之抗辯顯無理由。
      ６、另被告黃○○所辯稱其占用之土地建物皆屬未登記不動產云云，亦非屬實
          ，查被告黃○○配住之宿舍所占部分土地固為第三人所有之私有地，然並
          非未登記之不動產，而其獲配住之宿舍則確係原告由經管之建物。訴訟既
          以「返還房屋」為標的，則不及於該基地土地所有權之爭執，被告黃○○
          之抗辯應由其取得系爭建物之所有權，顯無足採。
    (四)、按本件被告等一再抗辯渠等有權續住系爭房屋，核其理由無非係以宿舍配住
        證規定事項八之記載、行政院七十四年五月十八日台（七四）人政肆字第一
        四九二七號補充函及「台灣省政府實施用人費率事業機構眷舍房地處理要點
        」第八點第十六點暨「中央各機關學校國有眷舍房地處理辦法」第十二條為
        其論據，但查：
      １、依行政院及台灣省政府數十年來有關系爭宿舍房地管理之相關函令示釋，
          就退休公務人員得否續住宿舍乙節，僅限於依法任用，並依公務人員退休
          法辦理退休之人員始得續住，對於實施用人費率之公營事業機構人員不適
          用，應已釐清。
      ２、有關原告製發之宿舍配住證中規定事項第八項雖記載：「受配宿舍人員奉
          准退休依照省令規定可暫繼續居住」，縱依此文義認為受配住人員退休後
          無須立即返還宿舍，而該項規定既為「暫繼續居住」亦僅係得暫時借住而
          已，至於得居住至何時為止，仍須受台灣省政府令函及相關規定之限制，
          並非可無限制繼續占住。
      ３、行政院六十一年七月十九日台（六一）人政肆字第二０七三三號函示：「
          查本院台（四九）人字第六七一九號令規定退休人員准予暫時續住原服務
          機關宿舍乙案，係指『依法任用並依公務人員退休法辦理退休之公務人員
          』而言，該省事業機關人員應不適用准予暫時續住之規定。」，另行政院
          人事行政局六十三年八月九日（六三）局肆字第一九三二二號函復台灣省
          政府稱：「至續住宿舍問題，凡非依公務人員退休法辦理退休者，爾後請
          依行政院規定不予續住宿舍，以期與中央一致為宜。」，台灣省政府復於
          六十三年九月十七日以（六三）府人丁字第九０二九六號通函各省營事業
          機構略以：「至院函規定『爾後事業機關退休人員原配住眷舍，不予續住
          一節，本省事業機關，自應照辦，惟其適用範圍，應以支領單一俸給之事
          業機構（如各金融事業機關及．．．菸酒公賣局．．．暨縣市事業機關支
          領單一俸給等單位）為準。」；嗣並於六十五年六月三日以六五府人丁字
          第三七二七０號函指示己實施用人費率待遇之省營事業機構退休人員「仍
          應遵照本府六十三年九月十七日六三府人丁字第０九二九六號函規定，不
          得續住。」，再台灣省政府於七十九年七、八月間舉行「眷舍房地處理法
          規講習會」，並將會中各機關學校所提建議或請釋事項以七十九年九月十
          九日（七九）省人四字第一０九八三號函一一整理釋復，明令就已實施用
          人費率待遇之省屬事業機構退休人員原配住之宿舍仍應遵照台灣省政府六
          十三年九月十七日府人丁字第九０二九六號、六十三年十月三十一日府人
          丁字第一一四四三一號函規定不得續住。」，可知台灣省政府始終明令所
          屬事業機關退休人員，不予續住。
      ４、行政院於七十二年四月二十九日所頒事務管理規則第二百四十九條第二項
          亦明定：「宿舍借用期間，以借用人任職各該機關期間為限。借用人調職
          、離職及退休時應在三個月內遷出。」，嗣行政院為兼顧四十九年十二月
          一日行政院令於事務管理規則修正前配住眷屬宿舍公教人員可暫時續住之
          規定，雖曾於七十四年五月十八日以台七四人政肆字第一四九二七號函補
          充上開規定謂：於事務管理規則修正前退休，而現仍續住修正前規則所定
          「眷屬宿舍」之退休人員，准予續住至宿舍處理時為止等語；然上開行政
          院准暫時續住原受配之宿舍者，係指依公務員任用法任用，並依公務人員
          退休法辦理退休之公務人員為限，業經最高法院七十九年度台上字第二六
          七二號判決確認在案，最高法院為終審法院，則就同一法令內涵之解釋自
          不宜有歧異見解；再者，台灣省政府於七十四年五月二十九日以（七四）
          府人四字第四０七０二號函轉前揭行政院（七四）府人肆字第一四九二七
          號函核示事項時，仍再次明文指示：「三、至本省公營事業機關（構）退
          休人員原配住之宿舍，仍應依行政院人事行政局六三局肆字第一九三二二
          號函規定不予續住。」，足見台灣省政府已再次明令事業機關退休人員原
          配住眷舍，不予續住，本件原配住人等既為台灣省政府所屬事業機構之員
          工，則依據自當以台灣省政府之令函為準，猶不能斷章取義，徒憑前揭行
          政院函文主張有續住上開房屋之權源，而故略台灣省政府之令函。
      ５、至於有部份被告抗辯渠等係依公務人員退休法辦理退休之公務人員，被告
          黃○○另辯以伊係經銓敘部核准按月受領月退休人員云云，查上訴人所提
          退休證書固載明依據為公務人員退休法第五條第一款、第六條；然查：公
          營事業人員之任用，依公務員任用法第三十三條規定，應另以法律定之，
          在此項法律制定前，依公務人員退休法第二條及該法施行細則第二條規定
          ，公營事業人員無從依公務人員退休法辦理退休，業經大法官會議以釋字
          第二七０號明文解釋明確，足見被告等均非依公務人員退休法辦理退休至
          為酌然。而公務人員退休法第五條第一款僅係規定命令退休年齡為年滿六
          十五歲，第六條則規定退休金給與之計算方式，原告僅援用比照辦理而已
          。至被告等退休後得否續住系爭房屋，自仍應依台灣省政府有關規定辦理
          ，尚難以上開核定退休證書記載所引用之法條，即認被告等係適用公務人
          員退休法辦理退休。
      ６、又台灣省政府於八十四年四月十八日公布修正「眷舍處理要點」第六點規
          定，「各事業機構經管本要點第三點至第五點以外之眷舍房地合於『國有
          眷舍處理法』第五條之規定者，得讓售與現住人及騰空其他眷舍之現住人
          改建集合住宅」，同要點第十六點亦規定：「本要點所稱之眷舍現住人，
          係指在七十二年四月二十九日事務管理規則修正前及在該機構實施用人費
          率前經核准配住有案之左列之一現住人，惟本人或配偶曾由政府輔助購建
          住宅者不包括在內：現仍在職人員、符合續住之退休資遣人員或核准
          配（借）用之原配（借）用人及其遺眷。前項第二款所稱遺眷係指原配（
          借）住人之父母、配偶及未成年子女」。可知能適用「眷舍處理要點」第
          六點之退休資遣人員限於「符合續住」之退休或資遣人員或核准配（借）
          用之原配（借）用人及其遺眷，所謂「符合續住」之情形，自應依台灣省
          政府迭著如上開所述之令函為準。被告等既不符續住之條件，自無「眷舍
          處理要點」、「國有眷舍處理法」之適用，更無將「眷舍處理要點」所定
          眷舍改建、輔建之情形解為系爭房屋之使用借貸契約係定「至原告處理眷
          舍時為止」之期限，而遽認兩造就上開房屋存有定期使用借貸關係；況原
          告是否應輔建住宅或就地改建住宅供被告等居住，與本件並非立於同時履
          行之關係，被告自不能執此對抗原告，是被告等以渠等可續住至原告處理
          （改建、輔建）時止置辯，亦屬無據。
    (五)、被告等另提出原告八十二年十一月二十二日（八二）公人字第五０九三一號
        函部分，經查此函係因原告機關不符合續住資格之退休人員一再要求原告辦
        理改建、輔建，原告基於照顧員工而具函向台灣省政府提出申請，然因渠等
        確實不符合配售資格，因之原告機關上開申請均遭台灣省政府駁回。再者，
        上開公函受文者均為台灣省政府，而非配住宿舍人員，足證此等公函並非原
        告對配住人員之承諾或意思表示，被告等如何取得上開公函影本原因不明，
        然究不能以原告對上級機關之聲請書而片面主張為原告機關對渠等之承諾，
        更無「信賴原則」之適用問題。
  三、證據：提出台北縣深坑鄉○○○段深坑子小段二七、二八、二八之一、二九、
      三三、三五、三六地號土地登記簿謄本、台北市○○區○○段二小段三五六地
      號土地登記簿謄本、台北縣深坑鄉○○○段深坑子小段一二九、一二七、一二
      八、一０二二、一三０、一二六、一二五、一三六、一二四、一二二、一三三
      建號建物登記簿謄本、台北市○○區○○段二小段一四０六建號建物登記簿謄
      本、事務管理規則、台灣省政府人事處書函、原告包裝材料工廠函、原告致被
      告存證信函、被告戶籍謄本、行政院人事行政局八十一年九月十八日八一局肆
      字第三五四八０號函、台北縣稅捐稽徵處新店分處八十六年九月二十六日八六
      北縣稅新(二)字第二八００四號函、房屋現值證明書、台灣省政府人事處八十六
      年十二月十九日八六省人四字第三八二０五號函、事務管理規則節本、台灣省
      政府六十三年九月十七日府人丁字第九０二九六號函、七十四年五月二十九日
      府人四字第四０七０二號函、七十九年九月十九日省人四字第一０九八三號函
      、八十三年一月二十八日省人四字第四九九號函、八十三年三月二十一日省人
      四字第一五二五號函、八十五年二月二十八日府人四字第五０九一號函、八十
      六年十二月十七日府人四字第一０八六八六號函、八十七年十一月五日府人四
      字第一０一八五五號函、行政院人事行政局八十五年二月三日局給字第０一四
      六四號函、八十七年十月三日局住福字第三一二九九三號函、不當得利及損害
      賠償計算書等件為證。
乙、被告方面：
壹、被告子○○等（除辰○○外）、Ｌ○○、Ｋ○○、戌○○○、申○○、酉○○、
    Ａ○方面：
  一、聲明：駁回原告之訴及假執行之聲請，如受不利之判決，願供擔保免為假執行
      。
  二、陳述：
    (一)、系爭深坑員工宿舍是建於四十八年間，當時交通甚為不便，原告欲驅使被告
        出賣勞力心血，不惜建舍以誘，待被告年老力衰退休後，再強迫遷離，甚為
        不平；另原告實施用人費率後，就地改建以供員工居住，並得享其所有權，
        然居住系爭深坑員工宿舍之被告並未獲同等之對待，甚為不公；又行政院人
        事行政局六十七年八月二十九日局肆字第一三四二０號函所附實施用人費率
        事業機構眷舍處理原則第五條已明定「眷舍現住人，如為退休人員或遺眷，
        比照現職人員辦理」，原告自應恪遵該函辦理，詎原告竟依台灣省政府（八
        四）府人字第三三四七０號函頒佈之「台灣省政府實施用人費率事業機構眷
        舍房地處理要點」第十六條規定：「在七十二年四月二十九日事務管理規則
        修訂前，即在該機構實施用人費率前，經核配住有案者，為現仍在職人員，
        為六十九年一月一日以前退休者，即符合續住並可參與改建」，謂被告無續
        住及參與改建宿舍之權利云云，顯係斷章取義，不足為信。被告為原告賣命
        效勞三十餘年，現多屬七、八十歲之老人，祇求安養餘年之小小房舍居住，
        原告強迫收回系爭宿舍，其心安在？於情、於理應安置被告，以免無棲身之
        所！再對於原告拆屋還地眷舍改建乙事，被告樂觀其成，但應於改建後，合
        理分配宿舍予被告居住，以示公允，否則原告應酌情發給補償金、搬遷費，
        以維社會公義。
    (二)、被告黃○○自四十九年十二月間由台北市成淵中學會計室主任奉調原告之深
        坑印刷廠（現為包裝材料工廠）會計課課長，到職時，由丁燕石廠長指定配
        住系爭一五九號宿舍，迄今已三十餘年，因被告黃○○為按月受領月退休金
        人員，依法有受政府撫養終生之權利，況依行政院核定之各實施用人費率事
        業單位眷舍房地處理原則第五條規定，被告黃○○得比照現職人員辦理，且
        被告黃○○從未領受用人費率待遇，原告自不得迫令被告黃○○遷離系爭一
        五九號宿舍，再者依照台灣省政府（八四）府人字第三三四七０號函頒佈之
        「台灣省政府實施用人費率事業機構眷舍房地處理要點」第十六條規定：「
        在七十二年四月二十九日事務管理規則修訂前，即在該機構實施用人費率前
        ，經核配住有案者，即符合續住並可參與改建」，被告黃○○係於七十三年
        間退休，在七十二年四月二十九日前即配住系爭一五九號宿舍，自得依上開
        規定請求續住系爭一五九號宿舍及參與該宿舍之改建；另系爭一五九號宿舍
        所占土地乃他人未經登記之不動產，原告占有他人土地興建系爭一五九號宿
        舍亦屬非法取得，被告黃○○已依民法第七百六十九條規定取得該宿舍之所
        有權。
    (三)、被告子○○所配住之系爭十一號宿舍後方有加蓋增建部分，現由被告子○○
        與配偶及四子女同住；被告Ｊ○○所配住之系爭二十九號宿舍前後均有增建
        部分，現由被告Ｊ○○及女孫蔡留美、外孫孫雲、孫德峻父女居住；被告寅
        ○○自五十一年起即獲配住系爭三十一號宿舍，於八十三年間退休，有將宿
        舍增建，現由被告寅○○及配偶居住；被告癸○○所配住之系爭三十三號宿
        舍有增建部分，現由被告癸○○與配偶高阿惠居住；被告天○○所配住之系
        爭三十七號宿舍有加蓋部分，現由被告天○○及配偶瞿慧瑛居住；被告Ｂ○○於五十二年間獲配住系爭四十三號宿舍，七十二年間退休，宿舍有加蓋部
        分，現由被告Ｂ○○與子女陳玉英、陳鳴翔、陳鳴遠居住；被告壬○○於四
        十八年間即搬入所配住之系爭四十五號宿舍，於七十三年間退休，宿舍有加
        蓋部分，現由被告壬○○一人居住；被告Ｅ○○自四十八年間即搬入所配住
        之系爭五十一號宿舍居住，宿舍有加蓋部分，現由被告Ｅ○○與配偶簡卯、
        女兒楊愛屏及孫子同住；被告Ｆ○○於四十九年間即搬入系爭五十七號宿舍
        居住，於七十五年間退休，宿舍有加蓋情形，現由被告Ｆ○○及配偶葛朱芳
        與子葛萬秋等居住；被告乙○○所配住之系爭六十五號宿舍有加蓋情形，現
        由被告乙○○及配偶毛適梅居住；被告未○○於五十年間即搬入所配住之系
        爭六十七號宿舍居住，於八十年間退休，宿舍有加蓋部分，現由被告未○○
        與配偶羅復生同住；被告午○○所配住之系爭七十一號宿舍有加蓋之情形，
        現為空屋；被告Ｇ○○於四十八年間即搬入所配住之系爭八十七號宿舍居住
        ，於七十八年間退休，宿舍有加蓋情形，現由被告Ｇ○○及配偶居住；被告
        Ｈ○○於四十九年間即搬入所配住之系爭九十一號宿舍居住，於八十五年間
        退休，宿舍有加蓋情形，現無人居住；被告地○○於五十年間即搬入所配住
        之系爭九十三號宿舍居住，於八十年四月一日退休，宿舍有加蓋情形，現無
        人居住；被告甲○所配住之系爭九十五號宿舍未有加蓋增建情形，現由被告
        甲○居住；被告丑○○於四十九年間搬入所配住之系爭九十七號宿舍居住，
        於八十一年間退休，宿舍有加蓋情形，現由被告丑○○及配偶李謝昭與子李
        青富居住；被告卯○○於四十九年間搬入所配住之系爭九十九號宿舍居住，
        於七十二年間退休，宿舍有加蓋情形，現由被告卯○○及配偶沈陳治居住；
        被告Ｉ○○於四十九年間搬入所配住之系爭一０一號宿舍居住，於六十九年
        間退休，宿舍有加蓋情形，現由被告Ｉ○○一人居住；系爭一０五號宿舍分
        由宇○○、宙○○、Ｃ○○等及被告巳○居住，被告巳○於五十九年間搬入
        系爭一０五號宿舍居住，於八十一年間退休；被告黃○○所配住之系爭一五
        九號宿舍有加蓋情形，現由被告黃○○及配偶夏嶺松居住；謝興標所配住之
        系爭十五號宿舍有加蓋圍牆，屋後亦有增建部分，現由謝興標遺眷即被告Ｌ
        ○○、Ｋ○○及孫、媳居住；侯順合所配住之系爭五十五號宿舍有增建部分
        ，現由侯順合遺眷戌○○○、申○○、酉○○居住；秦應西所配住之系爭八
        十一號宿舍有加蓋情形，現由秦應西之遺眷即被告Ａ○居住。
    (三)、原告應遵照行政院七十四年五月十八日台七四人政肆字第一四九二七號函補
        充規定，於事務管理規則修正前，現仍續住眷舍之退休人員准予續住至宿舍
        處理時為止之規定辦理，請保障月給制退休之公務員終身輔養之政府德政，
        請准保留被原告延誤政令所造成被告鉅額損失之請求補償權利。
  三、證據：提出台灣高雄地方法院八十三年度簡上字第二二九號民事判決、被告黃
      ○○任命令、銓敘部任用審查通知書、公務人員月退休金證書、台灣省政府（
      六七）府人字第八七五五二號函、被告黃○○月退休金支付登記表、戶籍謄本
      、行政院主計處令、台灣省政府八十四年夏季第二十一期公報第十四頁、台灣
      省政府函、原告八十七公人字第０三五八六號書函、行政院核定之各實施用人
      費率事業機構眷舍房地處理原則、原告深坑鄉員工宿舍籌備改建現住人遴選代
      表會議記錄、原告深坑鄉員工宿舍籌備改建現住人代表當選名冊、被告Ｅ○○
      代表發言單、報紙、行政院人事行政局八十七年一月二十日八七局住福字第三
      ００四八八號書函、原告八十二年十一月二十二日八二公人字第五０九三一號
      函、修正「中央各機關學校國有眷舍房地處理辦法」、台灣省政府實施用人費
      率事業機構眷舍房地處理要點、行政院七十四年五月十八日台七十四人政肆字
      第一四九二七號函、行政院人事行政局八十年四月十九日八十局肆字第一三八
      三七號函、原告八德路就地改建配售申請書、本院八十七年度重訴字第一四八
      號民事判決、八十六年度重訴字第一二八九號民事判決、劉盛良服務處函、原
      告函、台灣電力公司台北南區營業處書函、被告Ｅ○○請發給用電繳費證明申
      請書、行政院人事行政局書函、台灣宜蘭地方法院民事判決等件為證。
貳、被告戊○○方面：
  一、聲明：駁回原告之訴及假執行之聲請。
  二、陳述：被告戊○○、己○○、辛○○、庚○○為兄妹關係，渠等先父石衡山任
      職原告包裝材料工廠時獲配住系爭一三一號宿舍，該宿舍有加蓋情形，石衡山
      於六十七年間退休，依行政院人事行政局六十七年八月二十九日局肆字第一三
      四二０號函所附實施用人費率事業機構眷舍處理原則第五條所載「眷舍現住人
      ，如為退休人員或遺眷，比照現職人員辦理」，石衡山及被告兄妹並非無權占
      有宿舍之情形，又石衡山死亡後，被告兄妹為其遺眷，依行政院八十三年修正
      之「中央各機關學校國有眷舍房地處理辦法」第十二條規定，被告兄妹均有續
      住系爭一三一號宿舍之權利，原告理應先安置石衡山之遺眷即被告兄妹居住問
      題，始得收回系爭一三一號宿舍，原告訴請被告遷讓返還系爭一三一號宿舍，
      顯然違背上級規定，曲解法令，應屬無理。石衡山死亡後原告曾派員與被告戊○○、己○○、辛○○、庚○○研究宿舍改建乙事，惟迄未履行。
、被告辰○○方面：
  一、被告辰○○自七十二年十一月一日即搬離系爭七十三號宿舍，遷入台北縣深坑
      鄉○○街三號二樓房屋居住，並未再返回系爭七十三號宿舍居住，該宿舍現亦
      無人居住，並未加鎖，未有占有該宿舍之情事，被告辰○○願將該宿舍返還予
      原告。
  二、證據：提出戶口名簿影本一份為證。
肆、被告Ｎ○○方面：
    被告Ｎ○○未於言詞辯論期日到場，惟據其於本院勘驗現場時所為之聲明陳述略
    以：
  一、被告玄○○之配偶楊春熙於任職原告包裝材料工廠時獲配住系爭十四號宿舍，
      被告玄○○常住美國，系爭十四號宿舍即由被告Ｎ○○及配偶Ｍ○○及子女居
      住，被告玄○○返國時會暫住該宿舍。
  二、被告Ｄ○○為被告玄○○之女，目前住在美國，未住在該宿舍。
  三、被告丙○○為被告Ｄ○○之同學，目前不知去向。
伍、被告玄○○、Ｍ○○、己○○、辛○○、庚○○、Ｄ○○、丙○○方面：
    被告玄○○、Ｍ○○、己○○、辛○○、庚○○、Ｄ○○、丙○○均未於言詞辯
    論期日到場，亦未提出書狀作何聲明或陳述。
    理      由
甲、程序方面：
  一、按訴狀送達後，原告得擴張或減縮應受判決事項之聲明；又原告於不甚礙被告
      之防禦及訴訟之終結時，得追加他訴，被告於訴之追加無異議，而為本案之言
      詞辯論者，視為同意追加，民事訴訟法第二百五十五條第一項第三款、第七款
      、第二項分別定有明文。本件原告起訴請求被告應按如聲明(一)至項所示之房
      屋遷讓交還原告，被告Ｄ○○、丙○○應自系爭十四號宿舍遷出；另於八十六
      年十二月三日具狀追加被告Ｎ○○、Ｍ○○應自系爭十四號宿舍遷出；復於八
      十七年六月十八日具狀追加被告應分別給付原告自八十七年一月一日追加書狀
      繕本送達之翌日起至上開房屋遷讓交還之日止，按上開房屋現值及所占用基地
      申報地價總額百分之十計算之不當得利及損害金（實際數額俟本院定期履勘後
      ，依該管地政事務所複丈成果圖核算後陳報）；又於八十八年九月一日具狀陳
      明被告應按月給付之損害金或不當得利之數額，被告Ｄ○○、丙○○、Ｎ○○
      、Ｍ○○應將其戶籍自系爭十四號宿舍遷出（此聲明與原告八十九年三月二十
      一日言詞辯論意旨狀之聲明相同）；再於八十九年五月四日具狀減縮被告應給
      付之損害金或不當得利之數額如聲明(一)至項所示；嗣並更正上開損害金或不
      當得利之給付日自八十七年一月一日起算，如聲明所示。查其前後聲明有關減
      縮應受判決事項部分，無庸得被告之同意，有關追加他訴部分，亦不甚礙被告
      之防禦及訴訟之終結時，且被告於訴之追加並無異議，而為本案之言詞辯論，
      核與首揭規定尚無不合，應予准許。
  二、本件被告Ｎ○○、玄○○、Ｍ○○、己○○、辛○○、庚○○、Ｄ○○、丙○○均經合法通知，未於言詞辯論期日到場，核無民事訴訟法第三百八十六條所
      列各款情形，爰依原告之聲請，由其一造辯論而為判決。
乙、實體方面：
  一、原告起訴主張被告子○○等、謝興標、侯順合、秦應西、石衡山、楊春熙（合
      稱原配住人），前皆任職於其轄屬包裝材料工廠，並於任職期間分別獲配系爭
      一一號、二九號、三一號、三三號、三七號、四三號、四五號、五一號、五七
      號、六五號、六七號、七一號、七三號、八七號、九一號、九三號、九五號、
      九七號、九九號、一０一號、一０五號、一五九號、一五號、五五號、八一號
      、一三一號、十四號宿舍，上開宿舍均為台灣省所有，原告為管理機關，原配
      住人之宿舍配住證第八點固規定：「受配宿舍人員奉准退休依照省令可暫繼續
      居住。」，惟因原配住人奉准退休之時並無准許暫時續住之省令，上開規定自
      無適用之餘地，應依宿舍配住證第十一點所定「除以上各款外應適用本局宿舍
      管理辦法各項規定及民法使用借貸之規定。」處理本件，又依原告六十一年十
      一月三十日公布之「丁○○○○○○○宿舍管理辦法」第二十七條規定及行政
      院於七十二年四月二十九日修正發布「事務管理規則」第二百四十九條第二項
      規定，原配住人應於退休後三個月內遷離，而原配住人謝興標、侯順合、秦應
      西、石衡山、楊春熙均已歿，自應由渠等繼承人即被告Ｌ○○、Ｋ○○、被告
      戌○○○、申○○、酉○○、被告Ａ○、被告戊○○、己○○、辛○○、庚○○、被告玄○○依法繼承返還借用物即上開宿舍，原告前以存證信函催告被告
      遷離無效，爰依民法第七百六十七條、第四百七十條規定請求被告遷讓返還上
      開宿舍，併依民法第一百七十九條、第一百八十四條、第一百八十五條規定請
      求被告自八十七年一月一日起至返還上開宿舍之日止，按月給付如聲明所示之
      損害金或不當得利予原告等語。
  二、被告子○○等（除辰○○外）、Ｌ○○、Ｋ○○、戌○○○、申○○、酉○○
      、Ａ○均抗辯稱：渠等前為原告材料包裝工廠職員，為依法令退休之人員，居
      住在上開宿舍已逾三十年餘，依行政院人事行政局六十七年八月二十九日局肆
      字第一三四二０號函所附實施用人費率事業機構眷舍處理原則第五條所定「眷
      舍現住人，如為退休人員或遺眷，比照現職人員辦理」及行政院七十四年五月
      十八日台七四人政肆字第一四九二七號函補充規定，於事務管理規則修正前，
      現仍續住眷舍之退休人員准予續住至宿舍處理時為止之規定，渠等有續住上開
      宿舍之權利，原告不得就台灣省政府（八四）府人字第三三四七０號函頒佈之
      「台灣省政府實施用人費率事業機構眷舍房地處理要點」第十六條規定斷章取
      義謂渠等無續住及參與改建之權利；另系爭一五九號宿舍所占土地乃他人未經
      登記之不動產，原告占有他人土地興建該宿舍自屬非法取得，被告黃○○得依
      民法第七百六十九條規定取得該宿舍之所有權；倘原告執意訴請渠等遷讓交還
      上開宿舍，又不合理分配宿舍予渠等居住，自應酌情發給渠等補償金及搬遷費
      等語；被告戊○○則以伊與被告己○○、辛○○、庚○○為兄妹關係，伊先父
      石衡山任職原告包裝材料工廠時獲配住系爭一三一號宿舍，石衡山於六十七年
      間退休，依行政院人事行政局六十七年八月二十九日局肆字第一三四二０號函
      所附實施用人費率事業機構眷舍處理原則第五條規定，石衡山及伊兄妹自可續
      住該宿舍，自非無權占有，又石衡山死亡後，被告兄妹為其遺眷，依行政院八
      十三年修正之「中央各機關學校國有眷舍房地處理辦法」第十二條規定，伊兄
      妹均有續住該宿舍之權利，原告未先安置伊兄妹居住問題，即強令收回系爭一
      三一號宿舍，顯係違法無理，另原告曾派員與伊兄妹研究宿舍改建乙事，惟迄
      未履行等語置辯；被告辰○○則辯稱伊自七十二年十一月一日即搬離系爭七十
      三號宿舍，遷入台北縣深坑鄉○○街三號二樓房屋居住，並未再返回系爭七十
      三號宿舍居住，該宿舍現亦無人居住，且未加鎖，伊未有占有該宿舍之情事，
      願將該宿舍返還予原告等語；被告Ｎ○○則以被告玄○○邀伊及被告Ｍ○○同
      住系爭十四號宿舍，被告玄○○返國時會暫住該宿舍，被告Ｄ○○為被告玄○○之女，被告丙○○為被告Ｄ○○之同學，目前均不住在該宿舍等語，資為抗
      辯。
  三、本件原告主張被告子○○等、謝興標、侯順合、秦應西、石衡山、楊春熙等原
      配住人，前皆任職於其轄屬包裝材料工廠，並於任職期間分別獲配系爭一一號
      、二九號、三一號、三三號、三七號、四三號、四五號、五一號、五七號、六
      五號、六七號、七一號、七三號、八七號、九一號、九三號、九五號、九七號
      、九九號、一０一號、一０五號、一五九號、一五號、五五號、八一號、一三
      一號、十四號宿舍，被告Ｌ○○、Ｋ○○為謝興標之繼承人、被告戌○○○、
      申○○、酉○○為侯順合之繼承人、被告Ａ○為秦應西之繼承人、被告戊○○
      、己○○、辛○○、庚○○為石衡山之繼承人、被告玄○○、Ｄ○○為楊春熙
      之繼承人，上開宿舍及其部分基地均為台灣省所有，原告為管理機關，系爭十
      四號宿舍現由被告Ｎ○○、Ｍ○○夫婦居住，被告Ｎ○○、Ｍ○○、Ｄ○○、
      丙○○均設籍於系爭十四號宿舍，原配住人退休後未遷讓交還上開宿舍，經原
      告向被告催討無效之事實，業據其提出台北縣深坑鄉○○○段深坑子小段二七
      、二八、二八之一、二九、三三、三五、三六地號土地登記簿謄本、台北市○○區○○段二小段三五六地號土地登記簿謄本、台北縣深坑鄉○○○段深坑子
      小段一二九、一二七、一二八、一０二二、一三０、一二六、一二五、一三六
      、一二四、一二二、一三三建號建物登記簿謄本、台北市○○區○○段二小段
      一四０六建號建物登記簿謄本、台灣省政府人事處書函、原告包裝材料工廠函
      、原告致被告存證信函、被告戶籍謄本、台北縣稅捐稽徵處八十六年九月二十
      六日八六北縣稅新(二)字第二八００四號函、房屋現值證明書、台灣省政府人事
      處八十六年十二月十九日八六省人四字第三八二０五號函等件為證，並為被告
      子○○等、Ｌ○○、Ｋ○○、戌○○○、申○○、酉○○、Ａ○、戊○○所不
      爭執，復經本院先後於八十七年十二月二十二日、八十七年十一月十七日、八
      十八年一月二十七日會同台北市松山地政事務所、台北縣新店地政事務所測量
      人員勘驗現場屬實，製有勘驗筆錄及複丈成果圖（即附圖三及附圖一、二）在
      卷可稽，被告玄○○、Ｍ○○、Ｎ○○、己○○、辛○○、庚○○、Ｄ○○、
      丙○○既均未到場爭執，復未提出書狀答辯以供本院斟酌，應堪信原告此部分
      之主張為真實。又被告自認所住上開宿舍有加蓋之事實（見八十七年十一月十
      七日勘驗筆錄），因該增建部分因附合而為上開宿舍之重要成分，依民法第八
      百十一條規定，該增建部分已歸上開宿舍所有人即台灣省所有，附此敘明。
  四、關於遷讓宿舍方面：
    壹、被告子○○等（除辰○○外）、Ｌ○○、Ｋ○○、戌○○○、申○○、酉○○、Ａ○、戊○○、己○○、辛○○、庚○○、玄○○部分：
    (一)、按「因任職關係獲配住系爭房屋，固屬使用借貸之性質，然其既經離職，依
        借貸之目的，當然應視為使用業已完畢，按諸民法第四百七十條之規定，被
        上訴人自得據以請求返還系爭房屋」，最高法院四十四年台上字第八○二號
        著有判例可參。又民法第四百七十條第一項所謂：「未定期限者，應於借貸
        之目的使用完畢時返還之」，係指依使用借貸之目的，已使用完畢，使借用
        人負返還借用物之義務而言。在此情形，其使用借貸契約當然因使用目的完
        成而消滅，毋待於終止，此與同法第四百七十二條規定貸與人得終止契約之
        情形不同，其借貸關係既已消滅，借用人或其繼承人仍繼續使用配住之宿舍
        ，而無其他正當權源，自係無權占有，則貸與人本於所有權之效用，對於無
        權占有所有物者，得請求返還所有物。本件被告子○○等、謝興標、侯順合
        、秦應西、石衡山、楊春熙等原配住人於任職原告包裝材料工廠期間分別獲
        配住系爭一一號、二九號、三一號、三三號、三七號、四三號、四五號、五
        一號、五七號、六五號、六七號、七一號、七三號、八七號、九一號、九三
        號、九五號、九七號、九九號、一０一號、一０五號、一五九號、一五號、
        五五號、八一號、一三一號、十四號宿舍之事實，已如前述，應認原配住人
        與原告就上開宿舍存有不定期使用借貸關係，原配住人既已退休，則使用借
        貸之目的業已完成，其使用借貸契約當然因使用目的完成而消滅，依上開說
        明，原告自得依民法第四百七十條第一項規定請求原配住人分別遷讓交還上
        開宿舍，而原配住人謝興標、侯順合、秦應西、石衡山、楊春熙均已歿，被
        告Ｌ○○、Ｋ○○為謝興標之繼承人、被告戌○○○、申○○、酉○○為侯
        順合之繼承人、被告Ａ○為秦應西之繼承人、被告戊○○、己○○、辛○○
        、庚○○為石衡山之繼承人、被告玄○○為楊春熙之繼承人，原告亦得依民
        法第四百七十條規定請求被告Ｌ○○、Ｋ○○、戌○○○、申○○、酉○○
        、Ａ○、戊○○、己○○、辛○○、庚○○、玄○○遷讓交還上開宿舍。
    (二)、被告所提宿舍配住證第八點固載有「受配宿舍人員奉准退休依照省令可暫繼
        續居住。」之規定，惟因原配住人奉准退休之時並無准許暫時續住之省令，
        故上開規定即無適用之餘地，依前揭(一)判例說明及參照宿舍配住證第十一點
        所載「除以上各款外應適用本局宿舍管理辦法各項規定及民法使用借貸之規
        定。」之規定，應適用原告宿舍管理辦法及民法使用借貸關係以定原告與原
        配住人間之法律關係，至為明確。而依據原告六十一年十一月三十日公布之
        「丁○○○○○○○宿舍管理辦法」第二十七條規定：「離職人員應限於三
        個月內遷還所配宿舍，逾期不遷者，依法處理。退休人員宿舍依照行政院規
        定辦理。」，及行政院於七十二年四月二十九日修正發布「事務管理規則」
        第二百四十九條第二項：「宿舍使用期間，以借用人任職各該機關期間為限
        。借用人調職、離職及退休時，應在三個月內遷出。逾期不遷出者，即依約
        辦理。」，可知原配住人應於退休後三個月內遷離，倘原配住人已歿者，其
        繼承人依法繼承負有返還借用物即遷讓交還上開宿舍之義務，自不待言。本
        件被告子○○等、謝興標、侯順合、秦應西、石衡山、楊春熙等原配住人以
        工員身分獲配宿舍，應於退休後三個月內遷離返還，已歿之原配住人謝興標
        、侯順合、秦應西、石衡山、楊春熙，依民法繼承法理，自應由其繼承人負
        返還宿舍之責，不另贅述。
    (三)、至原告包裝材料工廠按月自原配住人薪津中就有關宿舍扣收之款項既名為「
        宿舍使用費」，而非「宿舍租金」，且原配住人在未獲配宿舍前固自原告包
        裝材料工廠領有房屋津貼，惟房屋津貼係政府為照顧未配住宿舍公職人員生
        活之清苦，所給付之補貼，嗣原配住人已配住宿舍，政府即不再予以補貼，
        並將原列之房屋津貼扣除，至公務機關對宿舍使用人扣繳之「宿舍使用費」
        ，乃行政院及台灣省政府所屬單一薪給機關於收回處理宿舍前，為符合單一
        薪給制精神，按員工職等所定扣收之金額，以之用於宿舍之全面維護及修理
        ，此觀行政院所屬實施單一薪給機關（構）員工配住宿舍扣收使用費要點及
        台灣省政府七十二年八月十二日七二府人四字第七二九五三號函文自明，宿
        舍使用費既係按使用之員工職等之高低定其金額，而非按宿舍面積之大小及
        價值，衡量其使用之對稱價值所定之金額，自非屬使用宿舍之對價，故員工
        使用宿舍，縱令有扣繳宿舍使用費，亦難認對之有租賃關係存在，仍應認原
        配住人在退休前就上開宿舍與原告包裝材料工廠有使用借貸關係存在。
    (四)、又行政院雖於七十四年五月十八日台七十四人政肆字第一四九二七號函核示
        事項明載：「對於『事務管理規則』修正前退休，而現仍續住修正前規則所
        定眷屬宿舍之退休人員，准予續住至宿舍處理時為止。」，然此係本於政府
        照顧退休人員生活所為之權宜措施，並非賦與退休人員永久居住宿舍之權利
        ，觀之行政院初於四十九年十二月一日以台四十九人字第六七一九號令規定
        ，退休人員准予暫時續住宿舍至處理辦法公布時止，嗣於六十二年二月十九
        日以台六十二人政肆字第三○八五號函釋示：「公務人員退休後，准予暫時
        續住之宿舍，應以產權屬退休時服務機關所有，經配住者為限」，均表明「
        准予暫時續住」之文義，此從修正後之事務管理規則第二百四十九條第二項
        規定之意旨亦明。上開行政院台七十四人政肆字第一四九二七號函，係顧及
        事務管理規則修正前經「准予暫時續住」宿舍之退休人員所為之釋示，而「
        准予續住至宿舍處理時為止」，乃賦與權責機關處理權限，非賦與退休人員
        永久居住宿舍之權利，宿舍貸與機關自有權決定宿舍是否准予續住，其所為
        催請返還宿舍之權利，即係處理行為，受催請返還宿舍之人員，應負有返還
        宿之義務。是被告據行政院七十四年五月十八日台七十四人政肆字第一四九
        二七號函文辯稱渠等可繼續居住上開宿舍云云，自不足採。
    (五)、被告黃○○雖辯稱伊係主計人員，曾經銓敘，與一般原告包裝材料工廠工員
        不同，伊仍可續住系爭一五九號宿舍，況該宿舍所占基地為他人未經登記之
        土地，伊可本於民法第七百六十九條規定取得該宿舍所有權云云，亦為原告
        所否認，經查：
      １、按准許退休後暫時續住者，僅以「事務管理規則」於七十二年四月二十九
          日修正以前配住宿舍，於修正後退休，且係「依法任用、並依公務人員退
          休法辦理退休之公務員」為限（詳後述）。原告係省營事業機構，依公務
          人員任用法第三十三條：「技術人員、教育人員、醫事人員、交通事業人
          員之任用，均另以法律定之。」，公務人員退休法第二條：「本法所稱退
          休之公務人員，係指依公務人員任用法律任用之現職人員。」公營事業機
          構人員之任用衡諸現況並無法律位階之依據，現行之任用方法係以行政機
          關制定遴用辦法此類法規命令作為晉用人才之準據。原告機關以「台灣地
          區省（市）營業機構人員遴用暫行辦法」為任用依據、以「台灣省政府所
          屬省營事業機關職員退休辦法」與「台灣省政府所營事業機構人員退休撫
          恤及資遣辦法」為退休依據。且司法院大法官會議第二七０號解釋：「公
          營事業人員之任用，依公務人員任用法第三十三條，應另以法律定之。在
          此項法律制定前，依公務人員退休法第二條及該法施行細則第二條規定，
          公營事業人員無從依公務人員退休法辦理退休。」已針對公營事業人員之
          任退依據明白闡釋，丁○○○○○○○既為省屬公營事業機構，轄屬人員
          自無依據公務人員退休法辦理退休之可能。從而，本件原配住人並非依據
          公務人員任用法任用、亦非依公務人員退休法退休。
      ２、被告辯稱渠等係依公務人員退休法辦理退休之公務人員，被告黃○○另辯
          稱伊係經銓敘部核准按月受領月退休人員，應受保障云云，但查渠等所提
          退休證書固載明依據為公務人員退休法第五條第一款、第六條；然查：公
          營事業人員之任用，依公務員任用法第三十三條規定，應另以法律定之，
          在此項法律制定前，依公務人員退休法第二條及該法施行細則第二條規定
          ，公營事業人員無從依公務人員退休法辦理退休，業經大法官會議以釋字
          第二七０號明文解釋明確，足見被告等均非依公務人員退休法辦理退休至
          為酌然。而公務人員退休法第五條第一款僅係規定命令退休年齡為年滿六
          十五歲，第六條則規定退休金給與之計算方式，原告僅援用比照辦理而已
          。至被告等退休後得否續住系爭房屋，自仍應依台灣省政府有關規定辦理
          ，尚難以上開核定退休證書記載所引用之法條，即遽認被告係適用公務人
          員退休法辦理退休。
      ３、另公營事業機構一經實施用人費率，因所有房屋津貼、交通補助．．．等
          皆以全部包括於薪資中，故原有之宿舍配住即全部取消，故凡退休於用人
          費率實施以後者，皆不得續住。且查原告於六十九年一月一日實施用人費
          率待遇，被告黃○○退休於七十三年三月一日，是故縱認被告黃○○曾經
          銓敘而依公務人員退休法退休，則亦不得續住宿舍，事屬明確。
      ４、又原配住人楊春熙退休於七十年二月十二日，同上述理由亦不得續住。
      ５、系爭一五九號宿舍所占基地為台北縣深坑鄉○○○段深坑子小段三四、三
          五、三六地號土地，面積各為二十七平方公尺、二十二平方公尺、六平方
          公尺，其中三六地號土地為原告經管之台灣省所有財產，其餘三四、三五
          地號土地則為訴外人黃高金、黃慶隆、黃慶國、黃三福、黃種士等所有之
          土地，系爭一五九號宿舍亦早經登記為台灣省所有，原告為管理機關，有
          土地登記簿謄本及建物登記簿謄本等件在卷可稽，均非屬他人所有未經登
          記之不動產，被告黃○○自無從依民法第七百六十九條規定取得上開三四
          、三五、三六地號土地所有權及系爭一五九號宿舍建物所有權，其上開所
          辯，殊無足採。
    (六)、被告復辯稱原告長年未討還宿舍，不得再請求返還上開宿舍云云。惟查：原
        告請求被告遷讓返還之上開宿舍，均為原告經管之台灣省所有財產，原告以
        前雖有未催討上開宿舍之消極行為，然不因此即認已生失權之效果，被告更
        不因此獲得占用上開宿舍之合法性，被告上開抗辯，自乏所據。
    (七)、行政院六十一年七月十九日台（六一）人政肆字第二０七三三號函示：「查
        本院台（四九）人字第六七一九號令規定退休人員准予暫時續住原服務機關
        宿舍乙案，係指『依法任用並依公務人員退休法辦理退休之公務人員』而言
        ，該省事業機關人員應不適用准予暫時續住之規定。」，另行政院人事行政
        局六十三年八月九日（六三）局肆字第一九三二二號函復台灣省政府稱：「
        至續住宿舍問題，凡非依公務人員退休法辦理退休者，爾後請依行政院規定
        不予續住宿舍，以期與中央一致為宜。」，台灣省政府復於六十三年九月十
        七日以（六三）府人丁字第九０二九六號通函各省營事業機構略以：「至院
        函規定『爾後事業機關退休人員原配住眷舍，不予續住一節，本省事業機關
        ，自應照辦，惟其適用範圍，應以支領單一俸給之事業機構（如各金融事業
        機關及．．．菸酒公賣局．．．暨縣市事業機關支領單一俸給等單位）為準
        。」；嗣並於六十五年六月三日以六五府人丁字第三七二七０號函指示己實
        施用人費率待遇之省營事業機構退休人員「仍應遵照本府六十三年九月十七
        日六三府人丁字第０九二九六號函規定，不得續住。」，再台灣省政府於七
        十九年七、八月間舉行「眷舍房地處理法規講習會」，並將會中各機關學校
        所提建議或請釋事項以七十九年九月十九日（七九）省人四字第一０九八三
        號函一一整理釋復，明令就已實施用人費率待遇之省屬事業機構退休人員原
        配住之宿舍仍應遵照台灣省政府六十三年九月十七日府人丁字第九０二九六
        號、六十三年十月三十一日府人丁字第一一四四三一號函規定不得續住。」
        ，可知台灣省政府始終明令所屬事業機關退休人員，不予續住。
    (八)、行政院於七十二年四月二十九日所頒事務管理規則第二百四十九條第二項亦
        明定：「宿舍借用期間，以借用人任職各該機關期間為限。借用人調職、離
        職及退休時應在三個月內遷出。」，嗣行政院為兼顧四十九年十二月一日行
        政院令於事務管理規則修正前配住眷屬宿舍公教人員可暫時續住之規定，雖
        曾於七十四年五月十八日以台七四人政肆字第一四九二七號函補充上開規定
        謂：於事務管理規則修正前退休，而現仍續住修正前規則所定「眷屬宿舍」
        之退休人員，准予續住至宿舍處理時為止等語；然上開行政院准暫時續住原
        受配之宿舍者，係指依公務員任用法任用，並依公務人員退休法辦理退休之
        公務人員為限，業經最高法院七十九年度台上字第二六七二號判決確認在案
        ；再者，台灣省政府於七十四年五月二十九日以（七四）府人四字第四０七
        ０二號函轉前揭行政院（七四）府人肆字第一四九二七號函核示事項時，仍
        再次明文指示：「三、至本省公營事業機關（構）退休人員原配住之宿舍，
        仍應依行政院人事行政局六三局肆字第一九三二二號函規定不予續住。」，
        足見台灣省政府已再次明令事業機關退休人員原配住眷舍，不予續住，本件
        原配住人等既為台灣省政府所屬事業機構之員工，則依據自當以台灣省政府
        之令函為準，猶不能斷章取義，徒憑前揭行政院函文主張有續住上開房屋之
        權源，而故略台灣省政府之令函。
    (九)、又台灣省政府於八十四年四月十八日公布修正「眷舍處理要點」第六點規定
        ，「各事業機構經管本要點第三點至第五點以外之眷舍房地合於『國有眷舍
        處理法』第五條之規定者，得讓售與現住人及騰空其他眷舍之現住人改建集
        合住宅」，同要點第十六點亦規定：「本要點所稱之眷舍現住人，係指在七
        十二年四月二十九日事務管理規則修正前及在該機構實施用人費率前經核准
        配住有案之左列之一現住人，惟本人或配偶曾由政府輔助購建住宅者不包括
        在內：現仍在職人員、符合續住之退休資遣人員或核准配（借）用之原
        配（借）用人及其遺眷。前項第二款所稱遺眷係指原配（借）住人之父母、
        配偶及未成年子女」。可知能適用「眷舍處理要點」第六點之退休資遣人員
        限於「符合續住」之退休或資遣人員或核准配（借）用之原配（借）用人及
        其遺眷，所謂「符合續住」之情形，自應依台灣省政府迭著如上開所述之令
        函為準。被告等既不符續住之條件，自無「眷舍處理要點」、「國有眷舍處
        理法」之適用，更無將「眷舍處理要點」所定眷舍改建、輔建之情形解為系
        爭房屋之使用借貸契約係定「至原告處理眷舍時為止」之期限，而遽認兩造
        就上開房屋存有定期使用借貸關係；況原告是否應輔建住宅或就地改建住宅
        供被告等居住，與本件並非立於同時履行之關係，被告自不能執此對抗原告
        ，是被告等以渠等可續住至原告處理（改建、輔建）時為止置辯，亦屬無據
        。
    (十)、被告等另提出原告八十二年十一月二十二日（八二）公人字第五０九三一號
        函部分，經查此函係因原告不符合續住資格之退休人員一再要求原告辦理改
        建、輔建，原告基於照顧員工而具函向台灣省政府提出申請，然因渠等確實
        不符合配售資格，因之原告上開申請均遭台灣省政府駁回。再者，上開公函
        受文者均為台灣省政府，而非配住宿舍人員，足證此等公函並非原告對配住
        人員之承諾或意思表示，究不能以原告對上級機關之聲請書而片面主張為原
        告對被告之承諾，更無「信賴原則」之適用問題。至被告所舉台灣高雄地方
        法院八十三年度簡上字第二二九號民事判決、本院八十七年度訴字第一二八
        九號民事判決及台灣屏東地方法院民事判決（均影本），核其被告均與本件
        被告不同，且上開判決並非判例，尚無拘束本院之效力，自難為有利於被告
        之認定，併此敘明。
    (十一)、按所有人對於無權占有或侵奪其所有物者，得請求返還之，對於妨害其所有
        權者，得請求除去之，民法第七百六十七條定有明文。復按國有財產撥給各
        地國家機關使用者，名義上雖為國有，實際上即為使用機關行使所有人之權
        利，故對於是類財產，向准由管領機關起訴，代國家主張所有權人之權利，
        最高法院五十一年台上字第二六八０號判例可參。上開宿舍為台灣省所有之
        國有財產，原告既為上開宿舍之管理機關，其代國家主張所有權人之權利，
        自屬合法。
    (十二)、從而，原告依民法第七百六十七條規定請求被告子○○遷讓交還系爭十一號
        宿舍，被告Ｊ○○遷讓交還系爭二十九號宿舍，被告寅○○遷讓交還系爭三
        十一號宿舍，被告癸○○遷讓交還系爭三十三號宿舍，被告天○○遷讓交還
        系爭三十七號宿舍，被告Ｂ○○遷讓交還系爭四十三號宿舍，被告壬○○遷
        讓交還系爭四十五號宿舍，被告Ｅ○○遷讓交還系爭五十一號宿舍，被告Ｆ
        ○○遷讓交還系爭五十七號宿舍，被告乙○○遷讓交還系爭六十五號宿舍，
        被告未○○遷讓交還系爭六十七號宿舍，被告午○○遷讓交還系爭七十一號
        宿舍，被告辰○○遷讓交還系爭七十三號宿舍，被告Ｇ○○遷讓交還系爭八
        十七號宿舍，被告Ｈ○○遷讓交還系爭九十一號宿舍，被告地○○遷讓交還
        系爭九十三號宿舍，被告甲○遷讓交還系爭九十五號宿舍，被告丑○○遷讓
        交還系爭九十七號宿舍，被告卯○○遷讓交還系爭九十九號宿舍，被告Ｉ○○遷讓交還系爭一０一號宿舍，被告巳○遷讓交還系爭一０五號宿舍，被告
        黃○○遷讓交還系爭一五九號宿舍，被告Ｌ○○、Ｋ○○遷讓交還系爭十五
        號宿舍，被告戌○○○、申○○、酉○○遷讓交還系爭五十五號宿舍，被告
        Ａ○遷讓交還系爭八十一號宿舍，被告戊○○、己○○、辛○○、庚○○遷
        讓交還系爭一三一號宿舍，被告玄○○遷讓交還系爭十四號宿舍，為有理由
        ，應予准許；至原告請求被告Ｌ○○、Ｋ○○「連帶」遷讓交還系爭十五號
        宿舍，被告戌○○○、申○○、酉○○「連帶」遷讓交還系爭五五號宿舍，
        被告戊○○、己○○、辛○○、庚○○「連帶」遷讓交還系爭一三一號宿舍
        ，顯係對遷讓交還系爭宿舍此不可分割性之義務有所誤解，仍應由被告Ｌ○○、Ｋ○○「共同」（主文不必記載「共同」二字）遷讓交還系爭十五號宿
        舍，被告戌○○○、申○○、酉○○「共同」遷讓交還系爭五五號宿舍，被
        告戊○○、己○○、辛○○、庚○○「共同」遷讓交還系爭一三一號宿舍，
        始屬合法，附此敘明。
    貳、被告辰○○部分：
    (一)、按當事人於言詞辯論時為訴訟標的之認諾者，應本於其認諾為該當事人敗訴
        之判決，民事訴訟法第三百八十四條定有明文。本件原告本於民法第四百七
        十條、第七百六十七條規定請求被告辰○○遷讓交還系爭七三號宿舍，被告
        辰○○既同意原告之請求，自屬對原告之訴訟標的為認諾（見八十九年五月
        四日言詞辯論筆錄），依上開規定，本院自應本於被告辰○○之認諾而為其
        敗訴之判決。
    (二)、從而，原告依民法第四百七十條、第七百六十七條規定請求被告辰○○遷讓
        交還系爭七三號宿舍，為有理由，應予准許。
    、被告Ｎ○○、Ｍ○○、Ｄ○○、丙○○部分：
    (一)、被告Ｄ○○、丙○○二人雖設籍於系爭十四號宿舍，惟該二人分別於七十二
        年、五十六年間離境，有內政部警政署入境管理局八十七年五月二十八日
        境信昌字第二六四九五號函附該二人出入境記錄在卷足憑，而同案被告Ｎ○○亦陳稱被告Ｄ○○、丙○○在美國等語明確（見八十六年十一月十九日、
        八十七年十二月二十二日勘驗筆錄），足徵被告Ｄ○○、丙○○確未住居在
        系爭十四號宿舍，原告依民法第七百六十七條規定訴請被告Ｄ○○、丙○○
        自系爭十四號宿舍遷出，洵屬無據。
    (二)、被告Ｎ○○雖辯稱被告玄○○邀伊與被告Ｍ○○同住系爭十四號宿舍云云，
        惟查被告玄○○既無權續住系爭十四號宿舍，自無權將該宿舍借予被告Ｎ○○、Ｍ○○居住使用，是以被告Ｎ○○、Ｍ○○自屬無權占有系爭十四號宿
        舍，原告自得依民法第七百六十七條規定請求被告Ｎ○○、Ｍ○○自系爭十
        四號宿舍遷出。
    (三)、又被告Ｎ○○、Ｍ○○、Ｄ○○、丙○○均設籍在系爭十四號宿舍，均有礙
        原告代表台灣省對該宿舍之管理、使用及行使所有權，原告亦得依民法第七
        百六十七條規定請求被告Ｎ○○、Ｍ○○、Ｄ○○、丙○○將其戶籍自該宿
        舍遷出。
    (四)、從而，原告依民法第七百六十七條規定請求被告Ｎ○○、Ｍ○○自系爭十四
        號宿舍遷出，及被告Ｎ○○、Ｍ○○、Ｄ○○、丙○○均將其戶籍自系爭十
        四號宿舍遷出，為有理由，逾此範圍之請求，為無理由，應予駁回。
  四、關於給付損害金及不當得利方面：
    (一)、按因故意或過失，不法侵害他人之權利者，負損害賠償責任；又數人共同不
        法侵害他人之權利者，連帶負損害賠償責任，民法第一百八十四條第一項前
        段、第一百八十五條第一項前段分別定有明文。本件原告得依民法第七百六
        十七條規定訴請被告子○○遷讓交還系爭十一號宿舍，被告Ｊ○○遷讓交還
        系爭二十九號宿舍，被告寅○○遷讓交還系爭三十一號宿舍，被告癸○○遷
        讓交還系爭三十三號宿舍，被告天○○遷讓交還系爭三十七號宿舍，被告Ｂ
        ○○遷讓交還系爭四十三號宿舍，被告壬○○遷讓交還系爭四十五號宿舍，
        被告Ｅ○○遷讓交還系爭五十一號宿舍，被告Ｆ○○遷讓交還系爭五十七號
        宿舍，被告乙○○遷讓交還系爭六十五號宿舍，被告未○○遷讓交還系爭六
        十七號宿舍，被告午○○遷讓交還系爭七十一號宿舍，被告Ｇ○○遷讓交還
        系爭八十七號宿舍，被告Ｈ○○遷讓交還系爭九十一號宿舍，被告地○○遷
        讓交還系爭九十三號宿舍，被告甲○遷讓交還系爭九十五號宿舍，被告丑○○遷讓交還系爭九十七號宿舍，被告卯○○遷讓交還系爭九十九號宿舍，被
        告Ｉ○○遷讓交還系爭一０一號宿舍，被告巳○遷讓交還系爭一０五號宿舍
        ，被告黃○○遷讓交還系爭一五九號宿舍，被告Ｌ○○、Ｋ○○遷讓交還系
        爭十五號宿舍，被告戌○○○、申○○、酉○○遷讓交還系爭五十五號宿舍
        ，被告Ａ○遷讓交還系爭八十一號宿舍，被告戊○○、己○○、辛○○、庚○○遷讓交還系爭一三一號宿舍，被告玄○○遷讓交還系爭十四號宿舍，已
        如前述，因上開被告拒不返還上開宿舍，自屬故意不法侵害原告對上開房屋
        之所有權及管領權，致原告受有不能使用上開房屋之損害，依上開規定，原
        告自得請求被告子○○等（除辰○○外）、Ｌ○○、Ｋ○○、戌○○○、申
        ○○、酉○○、Ａ○、戊○○、己○○、辛○○、庚○○、玄○○賠償其相
        當於租金之損害。至於被告辰○○自七十二年十一月一日即搬離系爭七十三
        號宿舍，遷入台北縣深坑鄉○○街三號二樓房屋居住，有戶口名簿一件可稽
        ，足證被告辰○○自斯時起即未再居住系爭七十三號宿舍，況被告辰○○並
        未拒絕返還該宿舍，原告訴請被告辰○○按月給付自八十七年一月一日起算
        之損害金，自乏所據，應予駁回。
    (二)、次按城市房屋之租金以不超過土地及其建物申報總價額年息百分之十為限，
        土地法第九十七條定有明文。又土地所有權人依本法所申報之地價，為法定
        地價；土地法第九十七條所謂土地及建築物之總價額，土地價額依法定地價
        ，建築物價額依該管市、縣地政機關估定之價額，此觀土地法第一百四十八
        條、土地法施行法第二十五條、平均地權條例第十六條前段之規定自明。上
        開宿舍之價額及其所坐落基地每平方公尺之申報地價各如附表所示，有台北
        縣深坑鄉○○○段深坑子小段二七、二八、二八之一、二九、三三、三五、
        三六地號土地登記簿謄本、台北市○○區○○段二小段三五六地號土地登記
        簿謄本、台北縣深坑鄉○○○段深坑子小段一二九、一二七、一二八、一０
        二二、一三０、一二六、一二五、一三六、一二四、一二二、一三三建號建
        物登記簿謄本、台北市○○區○○段二小段一四０六建號建物登記簿謄本、
        台北縣稅捐稽徵處八十六年九月二十六日八六北縣稅新(二)字第二八００四號
        函、房屋現值證明書等件附卷足憑，本院斟酌上開宿舍屋均屬老舊建物，僅
        供被告作住家之用，且其地理位置處於台北縣深坑鄉偏僻地區，交通難稱便
        利，有卷附勘驗筆錄可稽，認以上開宿舍及其基地申報總價額年息百分之五
        核算租金，應屬合理，被告子○○等（除辰○○外）、Ｌ○○、Ｋ○○、戌
        ○○○、申○○、酉○○、Ａ○、戊○○、己○○、辛○○、庚○○、玄○○應按月給付（或連帶給付）原告之損害金及其計算方式詳如附表所示。
  五、從而，原告依民法第七百六十七條規定請求被告子○○遷讓交還系爭十一號宿
      舍，被告Ｊ○○遷讓交還系爭二十九號宿舍，被告寅○○遷讓交還系爭三十一
      號宿舍，被告癸○○遷讓交還系爭三十三號宿舍，被告天○○遷讓交還系爭三
      十七號宿舍，被告Ｂ○○遷讓交還系爭四十三號宿舍，被告壬○○遷讓交還系
      爭四十五號宿舍，被告Ｅ○○遷讓交還系爭五十一號宿舍，被告Ｆ○○遷讓交
      還系爭五十七號宿舍，被告乙○○遷讓交還系爭六十五號宿舍，被告未○○遷
      讓交還系爭六十七號宿舍，被告午○○遷讓交還系爭七十一號宿舍，被告辰○○遷讓交還系爭七十三號宿舍，被告Ｇ○○遷讓交還系爭八十七號宿舍，被告
      Ｈ○○遷讓交還系爭九十一號宿舍，被告地○○遷讓交還系爭九十三號宿舍，
      被告甲○遷讓交還系爭九十五號宿舍，被告丑○○遷讓交還系爭九十七號宿舍
      ，被告卯○○遷讓交還系爭九十九號宿舍，被告Ｉ○○遷讓交還系爭一０一號
      宿舍，被告巳○遷讓交還系爭一０五號宿舍，被告黃○○遷讓交還系爭一五九
      號宿舍，被告Ｌ○○、Ｋ○○遷讓交還系爭十五號宿舍，被告戌○○○、申○○、酉○○遷讓交還系爭五十五號宿舍，被告Ａ○遷讓交還系爭八十一號宿舍
      ，被告戊○○、己○○、辛○○、庚○○遷讓交還系爭一三一號宿舍，被告玄
      ○○遷讓交還系爭十四號宿舍，被告Ｎ○○、Ｍ○○自系爭十四號宿舍遷出，
      被告Ｎ○○、Ｍ○○、Ｄ○○、丙○○將其戶籍自系爭十四號宿舍遷出，併依
      侵權行為之法律關係請求被告子○○等（除辰○○外）、Ｌ○○、Ｋ○○、戌
      ○○○、申○○、酉○○、Ａ○、戊○○、己○○、辛○○、庚○○、玄○○
      自八十七年一月一日起按月給付（或連帶給付）原告如主文第一項至第二十六
      項所示之損害金，均屬有有理，應予准許，逾此範圍之請求，為無理由，應予
      駁回。又本案事證已臻明確，兩造其餘主張陳述及所提之證據，均與本件判決
      結果不生影響，無庸再予審酌，併此敘明。
丙、假執行之宣告：
  一、關於本判決第一項至第十二項、第十四項至第二十五項部分：
      兩造陳明願供擔保，聲請宣告假執行或免為假執行，經核原告勝訴部分，合於
      法律規定，爰分別酌定相當之擔保物予以宣告之；原告其餘假執行之聲請，因
      訴之駁回而失所依據，不予准許。
  二、關於本判決第十三項部分：
      被告辰○○願意將系爭七十三號宿舍遷讓返還原告，本院就此部分本於被告辰
      ○○認諾所為之本判決第十三項，依民事訴訟法第三百八十九條第一項第一款
      規定，應依職權宣告假執行；原告其餘假執行之聲請（有關損害金及不當得利
      部分），因該部分訴之駁回而失所依據，應予駁回。
  三、關於本判決第二十六項、第二十七項、第二十八項部分：
      原告陳明願供擔保，聲請宣告假執行，經核其勝訴部份，合於法律規定，爰酌
      定相當之擔保物宣告之；其餘假執行之聲請，因該部分訴之駁回而失所依據，
      應予駁回。
丁、結論：本件原告之訴為一部有理由，一部無理由，並依民事訴訟法第三百八十五
    條第一項前段、第七十九條但書、第八十五條第一項、第八十五條第二項、第三
    百八十九條第一項第一款、第三百九十條第二項、第三百九十二條，判決如主文
    。
中      華      民      國    八十九    年      五      月      十八    日
                                  民事第四庭法      官  張競文
右為正本係照原本作成
如對本判決上訴，須於判決送達後二十日內向本院提出上訴狀
中      華      民      國    八十九    年      五      月      二十二  日
                                            法院書記官  楊翠明
~fo
~t48
附  表（損害金計算書─自八十七年一月一日起算）
【計算公式】
應按月給付原告之損害金=(宿舍現值+宿舍所占台灣省所有原告經管之基地面積x該基
                       地每平方公尺之申報地價)x5%÷12（元以下四捨五入）
一子○○應按月給付原告二千五百三十七元。
  (108800+40x12500)x5%÷12=2537
二Ｊ○○應按月給付原告三千四百六十六元。
  (144400+55X12500)x5%÷12=3466
三寅○○應按月給付原告三千二百五十八元。
  (144400+51x12500)x5%÷12=3258
四癸○○應按月給付原告四千五百零八元。
  (144400+75x12500)x5%÷12=4508
五天○○應按月給付原告四千四百零四元。
  (144400+73x12500)x5%÷12=4404
六Ｂ○○應按月給付原告四千三百五十二元。
  (144400+72x12500)x5%÷12=4352
七壬○○應按月給付原告三千一百零二元。
  (144400+48x12500)x5%÷12=3102
八Ｅ○○應按月給付原告四千零九十一元。
  (144400+67x12500)x5%÷12=4091
九Ｆ○○應按月給付原告四千八百七十三元。
  (144400+82x12500)x5%÷12=4873
十乙○○應按月給付原告三千三百六十二元。
  (144400+53x12500)x5%÷12=3362
十一未○○應按月給付原告四千三百五十二元。
  (144400+72x12500)x5%÷12=4352
十二午○○應按月給付原告四千六百一十二元。
  (144400+77x12500)x5%÷12=4612
十三Ｇ○○應按月給付原告二千八百七十五元。
  (115100+46x12500)x5%÷12=2875
十四Ｈ○○應按月給付原告二千一百四十六元。
  (115100+32x12500)x5%÷12=2146
十五地○○應按月給付原告二千零九十四元。
  (115100+31x12500)x5%÷12=2094
十六甲○應按月給付原告二千三百零三元。
  (115100+35x12500)x5%÷12=2303
十七丑○○應按月給付原告二千一百四十六元。
  (115100+32x12500)x5%÷12=2146
十八卯○○應按月給付原告二千二百五十元。
  (115100+34x12500)x5%÷12=2250
十九Ｉ○○應按月給付原告二千一百四十六元。
  (115100+32x12500)x5%÷12=2146
二十巳○應按月給付原告一千二百八十八元。
  (71600+19x12500)x5%÷12=1288
黃○○應按月給付原告三千三百六十元。
  (68800+59x12500)x5%÷12=3360
Ｌ○○、Ｋ○○應按月連帶給付原告二千六百九十三元。
  (10800+43x12500)x5%÷12=2693
戌○○○、申○○、酉○○應按月連帶給付原告三千二百零六元。
  (144400+50x12500)x5%÷12=3206
Ａ○應按月給付原告二千六百六十七元。
  (115100+42x12500)x5%÷12=2667
戊○○、己○○、辛○○、庚○○應按月連帶給付二百四十二元。
  58000x5%÷12=242
玄○○應按月給付原告一萬七千三百六十三元。
  (343800+58.36x65512)x5%÷12=17363

司法院資訊處製作；財團法人民間司法改革基金會備份。
